---
lang: da
format:
  pdf:
    documentclass: article
    toc: true
    toc-title: Indholdsfortegnelse
    toc-depth: 3
    number-sections: true
    number-depth: 3
    titlepage: true
    lof: false
    lot: false
bibliography: JPCase.bib
nocite: |
  @*
header-includes:
  - \usepackage[a4paper, top=30mm, bottom=30mm, left=20mm, right=20mm, heightrounded]{geometry}
  - \usepackage{booktabs}
  - \usepackage{makecell}
  - \usepackage{pdfpages}
  - \AtBeginDocument{\includepdf[pages={1}]{JPCase_forside.pdf}}
crossref:
  fig-prefix: ""
  sec-prefix: ""
  tbl-prefix: ""
  eq-prefix: ""
editor: 
  markdown: 
    wrap: 72
---

# Problembeskrivelse

Jyllands-Posten anvender i stigende grad kampagnebaserede abonnementer
til at tiltrække nye digitale kunder. Selvom disse kampagner genererer
en høj tilgang af abonnenter, oplever virksomheden en markant churn
blandt kampagneabonnenter kort tid efter kampagneperiodens udløb.

Den høje churn-rate udfordrer abonnementsforretningens langsigtede
bæredygtighed og vanskeliggør en effektiv prioritering af fastholdelses-
og genkøbsindsatser. Jyllands-Posten råder over omfattende data om
abonnenternes adfærd, historik og engagement i kampagneperioden, men
disse data anvendes i begrænset omfang til systematisk og forklarlig
forudsigelse af churn.

Der er derfor behov for at undersøge, i hvilken grad Machine
Learning-modeller kan anvendes til at forudsige churn blandt
kampagneabonnenter baseret på deres adfærd og historik, samt hvordan
disse prædiktioner kan gøres forståelige og handlingsorienterede for
forretningen.

For at understøtte Jyllands-Posten anvendelse skal modelresultater og
centrale churn-drivere visualiseres i en intuitiv dashboard-løsning, der
kan bruges af ikke-tekniske interessenter til at identificere
risikokunder, vigtige mønstre og relevante indsatsområder. både i
relation til fastholdelse og planlægning af fremtidige kampagner.

## Afgrænsning

I projektet fokuseres der udelukkende på abonnenternes adfærd og
historik i selve kampagneperioden. Analysen baseres på data, der er
tilgængelige fra købstidspunktet og frem til kampagneperiodens udløb.

Projektet afgrænses fra at analysere kundernes adfærd efter overgang til
et ordinært abonnement samt fra at inddrage længerevarende churn-forløb
efter kampagneperiodens afslutning.

## Datakilder

Projektet baseres på de udleveret datafiler fra Jyllands Posten, som
indeholder tre datasæt:

behavior.csv: kundeadfærd i kampagneperioden

Cancellation.csv:churn‑label + begrundelser

Subscription_v2.csv: abonnements‑ og kampagneinfo

# Datajura

Når Jyllands-Posten arbejder med abonnentdata og digitale brugerdata, er
datajura en vigtig del af projektet. Det at sikre data bliver brugt
lovligt og ansvarligt. De nye oplysninger fra JP/Politikens Hus viser,
at data kan indgå i flere sammenhænge, fx abonnement, brugeradfærd,
annoncering, kampagnestyring og målretning. Derfor er det vigtigt at
have styr på behandlingsgrundlag, samtykke, fælles dataansvar og
sikkerhed @jppol2025.

# GDPR og etik

GDPR er en af de vigtigste ting at have styr på, når man arbejder med
persondata. I denne case kan der være tale om abonnementsdata,
adfærdsdata, kampagnedata og cookie-baserede ID’er. Jyllands-Posten skal
derfor have et lovligt grundlag for at behandle data. Det kan fx være
samtykke eller legitim interesse jf. artikel 6 i GDPR (JP/Politikens
Hus, 2025).

I JP/Politikens Hus’ retningslinjer står der, at de bruger en Consent
Management Platform, også kaldet CMP, til at indhente samtykke fra
brugerne. Det betyder, at brugeren skal kunne tage stilling til, hvilke
former for databehandling de accepterer. Samtykke er især vigtigt, hvis
data bruges til profilering, målretning eller personaliserede annoncer.
Hvis der bruges legitim interesse, skal det kunne begrundes, og der skal
laves en vurdering af virksomhedens interesse over for brugerens
rettigheder @jppol2025.

Derudover gælder princippet om dataminimering jf. artikel 5 i GDPR. Det
betyder, at Jyllands-Posten kun må bruge de data, der er nødvendige for
formålet. Hvis formålet er at analysere churn, skal man derfor overveje,
hvilke variable der faktisk er relevante. Man må ikke bare tage alle
data med, fordi de findes. Samtidig gælder formålsbegrænsning jf.
artikel 5, som betyder, at data kun må bruges til det formål, de er
indsamlet til. Hvis data fx er indsamlet til abonnementshåndtering, kan
de ikke uden videre bruges til avanceret profilering uden et gyldigt
grundlag @jppol2025.

Kunderne har også rettigheder efter GDPR jf. artikel 13-22. De har fx
ret til indsigt, sletning, berigtigelse og i nogle tilfælde
dataportabilitet. Det betyder, at Jyllands-Posten skal have systemer og
processer, der kan håndtere, hvis en kunde ønsker at se eller få slettet
sine data @jppol2025.

## Fælles dataansvar

En vigtig ny oplysning er, at JP/Politikens Hus i nogle situationer
arbejder med fælles dataansvar jf. artikel 26 i GDPR. Det betyder, at
JPPOL og en annoncør eller et mediebureau sammen kan være ansvarlige for
bestemte dele af databehandlingen. Det sker fx, når en annoncør køber
annoncering på JPPOL-sites og bruger egne eller tredjeparts teknologier
til at indsamle data om brugere @jppol2025.

Her er ansvarsfordelingen vigtig. JPPOL er ansvarlig for, at der findes
et gyldigt behandlingsgrundlag, og at brugerne får information om
behandlingen. Indkøberen eller annoncøren er ansvarlig for den videre
behandling af data, efter at data er blevet sendt videre. Det betyder,
at begge parter har ansvar, men ikke nødvendigvis for det samme
@jppol2025.

Hvis en bruger henvender sig om sine rettigheder, skal parterne kunne
sende henvendelsen videre til den rigtige part hurtigst muligt og senest
inden for 72 timer. Det viser, at dataansvar ikke kun handler om regler,
men også om klare processer i praksis @jppol2025.

## AI etik og lovgivning

Når Jyllands-Posten bruger AI og Machine Learning til at forudsige
churn, opstår der også etiske overvejelser. En churn-model kan hjælpe
virksomheden med at finde kunder, der er i risiko for at opsige deres
abonnement. Det kan være positivt, fordi virksomheden kan give mere
relevante tilbud og bedre kommunikation. Men det kan også blive
problematisk, hvis modellen bruges til at presse eller manipulere
kunder.

En vigtig risiko er bias. Hvis modellen trænes på historiske data, kan
den komme til at videreføre gamle skævheder. Hvis unge kunder fx
tidligere har haft høj churn, kan modellen komme til at vurdere unge som
mere risikable, selvom årsagen måske ikke er fair. Derfor er det vigtigt
at teste modellen og kunne forklare de vigtigste faktorer bag en
churn-vurdering.

Transparens er også vigtig. Hvis kunder bliver behandlet forskelligt på
baggrund af en model, bør virksomheden kunne forklare hvorfor. Det
betyder ikke, at kunden skal se hele modellen, men der skal være en
forståelig forklaring på, hvorfor modellen vurderer en kunde som høj
risiko.

I forhold til AI-lovgivning, fx EU AI Act, vil en churn-model typisk
ikke være højrisiko. Men Jyllands-Posten bør stadig dokumentere, hvordan
modellen er udviklet, hvilke data der er brugt, hvordan den er
evalueret, og hvad formålet er. Hvis modellen senere bruges til
automatiske beslutninger, fx ændring af priser eller vilkår, kan
risikoen blive højere, og så vil kravene også blive større.

## Cybersikkerhed

Cybersikkerhed er også en central del af datajuraen. Når Jyllands-Posten
arbejder med mange abonnent- og brugerdata, skal de beskytte data mod
datalæk og uautoriseret adgang. I retningslinjerne fremgår det, at der
skal bruges passende tekniske og organisatoriske foranstaltninger jf.
artikel 32 i GDPR. Det gør de ved pseudonymisering, adgangsstyring og
løbende test af sikkerheden @jppol2025.

Det handler også om at sikre fortrolighed. Data skal være beskyttet, de
må ikke ændres forkert, og systemerne skal kunne fungere stabilt. Hvis
der sker et databrud, skal den part, hvis sikkerhed er berørt, anmelde
bruddet til Datatilsynet jf. artikel 33, og i nogle tilfælde informere
brugerne jf. artikel 34 @jppol2025.

## Databehandlere og tredjepartsteknologier

De nye oplysninger viser også, at JPPOL og samarbejdspartnere kan bruge
databehandlere og tredjepartsteknologier. Det kan fx være
annonceplatforme, analyseværktøjer eller andre teknologipartnere. Her er
det vigtigt, at der findes gyldige databehandleraftaler jf. artikel 28 i
GDPR, og at leverandørerne kan leve op til reglerne (JP/Politikens Hus,
2025).

Derudover fremgår det, at JPPOL-data ikke må kopieres til egne systemer
eller bruges på andre sites end JPPOL-sites. Det er vigtigt, fordi det
beskytter JPPOL’s førstepartsdata og mindsker risikoen for, at data
bliver brugt uden for det oprindelige formål @jppol2025.

# Machine learning modellen

I denne del af projektet har vi udviklet to Machine Learning-modeller,
som tager udgangspunkt i Jyllands-Postens forretningsproblem omkring
churn. Den første model har til formål at forudsige, hvilke kunder der
churner direkte efter kampagneperioden, og dermed også hvilke kunder der
fortsætter. Den anden model bygger videre på den første og fokuserer kun
på de kunder, der faktisk fortsatte efter kampagnen, for derefter at
forudsige hvilke af dem der alligevel churner efter kort tid. På den
måde arbejder vi i to trin, som passer direkte til problemformuleringen
i casen.

Vi starter med at indlæse det rensede datasæt model_data.rds, som
allerede er klargjort gennem data cleaning og feature engineering.
Derefter laver vi et nyt datasæt til model 1, hvor vi bevidst fjerner
variable, som kan give leakage. Det gælder blandt andet
subscription_cancel_date, type, reason, expiration_date,
first_campaign_day, last_campaign_day og continued_subscription. Grunden
til, at de bliver fjernet, er, at de enten direkte afslører udfaldet
eller ligger for tæt op ad target-variablen. Hvis vi beholdt dem, ville
modellen få information, den i praksis ikke burde have adgang til på
prediction-tidspunktet, og så ville performance blive kunstigt høj. Vi
beholder heller ikke pseudo_id, da det kun er en teknisk identifikator
og ikke en reel forklarende variabel.

Selve target-variablen i model 1 er churn, som bliver lavet til en
faktor med niveauerne 0 og 1. Herefter splitter vi datasættet i
træningsdata og testdata med en 80/20 fordeling, hvor vi bruger
stratificering på churn. Det gør vi for at sikre, at fordelingen mellem
churn og ikke-churn ligner hinanden i både train og test. Efter det
laver vi 5-fold cross validation på træningsdata, igen med
stratificering. Formålet med det er at få en mere stabil og troværdig
vurdering af modellernes performance under tuning.

I recipe-delen for model 1 forbereder vi data systematisk. Først fjerner
vi early_churn, fordi den variabel er direkte relateret til fremtidig
adfærd og derfor vil skabe leakage i churn-modellen. Derefter bruger vi
step_novel, så modellen kan håndtere nye kategorier i testdata. Vi laver
dummy-encoding af alle kategoriske variable med one-hot encoding, så
modellerne kan arbejde numerisk med dem. Herefter fjerner vi zero
variance variable, altså variable uden reel variation, og normaliserer
de numeriske variable. Til sidst bruger vi step_downsample(churn), fordi
churn-klasserne sandsynligvis er ubalancerede. Downsampling gør, at
majoritetsklassen reduceres i træningsdata, så modellerne ikke bare
lærer at gætte den største klasse hele tiden.

Vi tester fem forskellige klassifikationsmodeller. Den første er et
decision tree, hvor vi tuner tree_depth, min_n og cost_complexity. Den
anden er logistisk regression med regularisering via glmnet, hvor vi
tuner penalty og mixture. Den tredje er random forest med ranger, hvor
vi tuner mtry og min_n, mens antal træer er sat til 500. Den fjerde er
en SVM med radial basis function, hvor vi tuner cost og rbf_sigma. Den
femte er XGBoost, hvor vi tuner blandt andet antal træer, trædybde,
learning rate og mtry. På den måde sammenligner vi både simple,
fortolkelige og mere avancerede modeller.

Alle modeller bliver samlet i et workflow_set, så de kan køres igennem
den samme preprocessing pipeline. Derefter tuner vi dem med tune_grid på
vores cross validation folds. Vi bruger flere evalueringsmål: roc_auc,
accuracy, f_meas, sens og spec. Det er vigtigt, fordi accuracy alene
ofte er misvisende ved ubalancerede klasser. Vi vælger den bedste model
ud fra f_meas, da den balancerer precision og recall og derfor er særlig
relevant i en churn-case, hvor det er vigtigt både at finde churn-kunder
og undgå for mange falske alarmer.

Når den bedste model er fundet, henter vi de bedste hyperparametre og
finaliserer workflowet. Derefter laver vi last_fit på det oprindelige
split, så modellen bliver trænet på hele træningsdatasættet og evalueret
på testdatasættet. Til sidst indsamler vi metrics, laver en confusion
matrix og en ROC-curve. Confusion matrixen giver os et konkret billede
af, hvor mange kunder modellen klassificerer korrekt og forkert, mens
ROC-kurven viser modellens evne til at skelne mellem churn og ikke-churn
på tværs af thresholds.

Model 2 er bygget op på næsten samme måde, men her fokuserer vi kun på
kunder, som allerede har continued efter kampagnen, altså hvor churn ==
0. Formålet med denne model er at identificere early churn, altså kunder
som først fortsætter, men alligevel falder fra kort tid efter. Det gør
modellen mere forretningsmæssigt relevant, fordi Jyllands-Posten så ikke
kun kan forstå det første frafald, men også den gruppe af kunder, der
ser ud til at være vundet, men som stadig er ustabile.

I model 2 laver vi derfor et nyt datasæt early_data, hvor
target-variablen er early_churn. Vi splitter igen i train og test med
stratificering og laver 5-fold cross validation. I recipe’en fjerner vi
churn, fordi det er parent target og ikke skal bruges som predictor i
early churn-modellen. Ellers følger preprocessing stort set samme logik
som i model 1: håndtering af nye kategorier, dummy-encoding, fjernelse
af zero variance og normalisering. Her har vi valgt ikke at bruge
downsampling i den nuværende version, men det er kommenteret i koden, så
det kan tilføjes senere, hvis klasseubalancen viser sig at være et
større problem.

Vi genbruger de samme fem modeltyper, så vi kan sammenligne resultaterne
på tværs af de to opgaver. Også her vælger vi den bedste model på
baggrund af f_meas, finaliserer workflowet og evaluerer på
testdatasættet. Resultatet bliver igen vurderet med metrics og confusion
matrix.

Samlet set er styrken ved denne ML-opsætning, at den er systematisk,
sammenlignende og forholdsvis robust. Vi arbejder ikke kun med én model,
men tester flere forskellige algoritmer. Vi håndterer leakage bevidst,
laver preprocessing gennem recipes, bruger cross validation og
hyperparameter tuning, og evaluerer modellerne med flere relevante
metrics. Samtidig er modellen bygget direkte op omkring Jyllands-Postens
forretningsproblem, fordi vi både forudsiger det første churn efter
kampagnen og det efterfølgende early churn blandt de kunder, der i
første omgang bliver fastholdt. Det gør løsningen mere brugbar i
praksis, fordi resultaterne både kan bruges til at identificere
risikokunder og til at planlægge mere målrettede retention-indsatser.

## Kundeadfærdsanalyse

I dette afsnit kigger vi på kundeadfærd ud fra vores data i
behavior.csv. Formålet er at forstå, hvordan brugerne opfører sig på
siden, og om vi kan finde nogle mønstre, som kan bruges videre i forhold
til churn.

Først laver vi data om til kundeniveau, så hver kunde kun har én række.
Her laver vi nogle variable, som beskriver adfærden, fx hvor mange besøg
en bruger har (n_visits), hvor langt de scroller (avg_scroll), og om de
bruger mobil eller computer. Vi ser også på, hvor meget de er inde på
paywall indhold, hvor de kommer fra (search eller intern), og hvor mange
forskellige sider de besøger. Det giver et ret godt billede af, hvor
aktive og engagerede kunderne er.

Derefter standardiserer vi data og laver en PCA. Det gør vi for at gøre
data mere simpelt og samle informationen i færre variable, som stadig
forklarer det meste. På den måde bliver det nemmere at arbejde videre
med.

Efter det laver vi klyngeanalyse, hvor vi prøver at opdele kunderne i 3
grupper baseret på deres adfærd. Vi bruger både hierarkisk clustering og
k-means for at være mere sikre på vores opdeling. Når vi har klyngerne,
kigger vi på gennemsnit for hver gruppe, så vi kan forstå forskellene og
lave en profil af hver kundetype.

Til sidst tester vi, om der faktisk er forskelle mellem klyngerne med
ANOVA, og vi laver også nogle plots for at visualisere det.

Samlet set hjælper analysen os med at forstå kundeadfærd bedre og gør
det muligt at opdele kunderne i forskellige typer, som vi senere kan
bruge i vores churn analyse.

## Evaluering af kode

I denne del af projektet evaluerer vi vores Machine Learning-modeller
for at vurdere, hvor godt de faktisk kan forudsige churn. Vi bruger
flere forskellige metrics som accuracy, ROC-AUC, sensitivity og
F1-score. Grunden til, at vi ikke kun bruger én metric, er, at
datasættet er skævt fordelt, hvor der typisk er flere kunder, der ikke
churner, end kunder der churner. Derfor kan accuracy alene give et
misvisende billede af modellens performance.

Vi har især fokus på F1-score, fordi den balancerer mellem precision og
recall. I en forretningskontekst er det vigtigt både at identificere de
kunder, der faktisk churner (undgå false negatives), og samtidig undgå
at ramme for mange kunder forkert med retention-indsatser (false
positives). Hvis modellen fx overser churn-kunder, mister virksomheden
potentielle indtægter, og hvis den rammer forkert, kan det føre til
unødvendige marketingomkostninger.

Derudover bruger vi ROC-AUC til at vurdere modellens evne til at skelne
mellem churn og ikke-churn på tværs af forskellige thresholds.
Sensitivity er også relevant, da den viser, hvor stor en andel af
churn-kunderne modellen faktisk fanger.

Resultaterne viser, at ensemble-modeller som random forest og XGBoost
generelt performer bedst. Det giver god mening, da de er bedre til at
håndtere komplekse sammenhænge og mange variable i data. Samlet set
giver evalueringen et solidt grundlag for at vælge den mest brugbare
model i forhold til Jyllands-Postens forretningsbehov.

# Datavisualisering

Dashboardet er udviklet med det formål at give ledelsen og
abonnementssælgerne et datadrevet overblik over churn og kundeadfærd.
Visualiseringen kombinerer flere forskellige diagramtyper i Power BI,
som tilsammen giver både overblik, segmentering og mulighed for at
arbejde mere proaktivt med kunderne.

Centralt i dashboardet anvendes KPI cards, som viser nøgleindikatorer
såsom den samlede churn rate samt andre centrale målepunkter. Disse
giver brugeren et hurtigt overblik over performance og fungerer som et
“high-level” beslutningsgrundlag.

Til at visualisere fordelingen af churn anvendes både bar charts og pie
charts. Bar charts bruges til at sammenligne churn på tværs af
forskellige segmenter, såsom målgrupper, køn og aldersgrupper, hvilket
gør det nemt at identificere forskelle mellem segmenter. Pie charts
anvendes til at vise den procentvise fordeling mellem kunder, der
churner, og kunder, der fortsætter, hvilket giver et hurtigt visuelt
overblik over datasættets sammensætning.

Derudover anvendes et måler chart (gauge chart), som illustrerer churn
rate i forhold til en ønsket målsætning. Dette gør det muligt for
ledelsen hurtigt at vurdere, om virksomheden performer over eller under
det ønskede niveau.

Dashboardet indeholder også et bottleneck chart, som bruges til at
identificere, hvor i kunderejsen eller i segmenteringen der sker de
største tab af kunder. Dette giver indsigt i, hvor indsatsen bør
fokuseres for at reducere churn.

En central del af visualiseringen er klyngeanalysen, hvor kunderne er
opdelt i datadrevne målgrupper (cluster_labels). Disse segmenter
visualiseres og kan analyseres direkte i dashboardet, hvilket gør det
muligt at identificere hvilke kundetyper der har høj churn, og hvilke
der er mere loyale.

Derudover er der integreret en machine learning model, som estimerer
sandsynligheden for, at en kunde vil churne. Resultaterne fra modellen
visualiseres i dashboardet og giver en prædiktiv dimension, hvor
virksomheden kan identificere risikokunder, før de faktisk opsiger deres
abonnement.

Dashboardet er opbygget interaktivt med mulighed for at filtrere og
klikke på tværs af segmenter såsom målgrupper, køn og alder. Dette gør
det muligt at dykke ned i specifikke kundesegmenter og opnå en dybere
forståelse af churn-mønstre.

Samlet set kombinerer dashboardet flere visualiseringstyper – herunder
KPI cards, bar charts, pie charts, gauge chart og bottleneck chart –
samt avancerede analyser som klyngeanalyse og machine learning. Dette
skaber et stærkt beslutningsværktøj, der gør det muligt for både
ledelsen og abonnementssælgerne at arbejde mere målrettet og datadrevet
med at reducere churn.

## Evaluering af forretningsmæssige fordele

I en forretningsmæssig sammenhæng kan denne analyse direkte være med til
at adressere Jyllands Postens problem med høj churn efter
kampagneperioder. Ved at bruge Machine Learning til at forudsige churn,
får virksomheden mulighed for at identificere hvilke kunder, der er i
risiko for at opsige deres abonnement allerede inden det sker. Det gør
det muligt at arbejde proaktivt i stedet for reaktivt.

Samtidig giver analysen indsigt i, hvilke faktorer der driver churn. Ved
at kombinere abonnementsdata og adfærdsdata kan Jyllands Posten forstå,
hvilke typer kunder der churner, og hvad der kendetegner dem. Fx kan det
være lav aktivitet, få besøg eller manglende engagement med indhold.
Denne viden gør det muligt at målrette indsatsen, så man ikke bruger
ressourcer på alle kunder, men fokuserer på dem med størst risiko.

Kundesegmenteringen spiller også en vigtig rolle, da den opdeler
kunderne i forskellige grupper baseret på deres adfærd. Det gør det
muligt at tilpasse både kommunikation, tilbud og onboarding. Fx kan nye
kunder med lav aktivitet få ekstra hjælp til at komme i gang, mens mere
aktive kunder kan få mere relevant indhold eller premium tilbud. På den
måde kan Jyllands-Posten skabe mere værdi for den enkelte kunde og
dermed øge sandsynligheden for fastholdelse.

Derudover gør visualiseringerne i Power BI det muligt at omsætte
analysen til et konkret værktøj for forretningen. I stedet for kun at
have tekniske modelresultater, får Jyllands Posten et dashboard, hvor de
kan følge churn, identificere risikokunder og se mønstre i data. et gør
løsningen anvendelig for ikke-tekniske brugere og understøtter bedre
beslutningstagning. Ud fra det kan det konkluderes, at Jyllands Posten
kan arbejde mere datadrevet med både fastholdelse og fremtidige
kampagner. I stedet for at fokusere på volumen af nye abonnenter, kan de
i højere grad fokusere på kvaliteten af kunderne og deres langsigtede
værdi. Dette kan være med til at reducere churn, øge kundeloyaliteten og
skabe en mere bæredygtig abonnementsforretning.

# Kode

## Datarensning

```{r Datarensning}
pacman::p_load(tidyverse, lubridate, forcats, readr)

# 1. Indlæs data
cancellation <- read.csv("data/cancellation.csv")
subscription <- read.csv("data/subscription_v2.csv", sep = ";")

# Sæt import_date baseret på nyeste data i filen
import_date <- as.Date("2026-03-24")

# 2. Behold seneste observation pr. bruger
cancellation <- cancellation %>%
  mutate(expiration_date = ymd(expiration_date)) %>%
  group_by(pseudo_id) %>%
  slice_max(expiration_date, n = 1, with_ties = FALSE) %>%
  ungroup()

subscription <- subscription %>%
  mutate(subscription_cancel_date = dmy(subscription_cancel_date)) %>%
  group_by(pseudo_id) %>%
  slice_max(subscription_cancel_date, n = 1, with_ties = FALSE) %>%
  ungroup()

# 3. Merge + churn logik
merged_data <- subscription %>%
  left_join(cancellation, by = "pseudo_id") %>%
  mutate(
    subscription_cancel_date = as.Date(subscription_cancel_date),
    first_campaign_day = dmy(first_campaign_day),
    last_campaign_day = dmy(last_campaign_day),
    expiration_date = as.Date(expiration_date)
  ) %>%
  mutate(
    churn = case_when(
      is.na(expiration_date) ~ 0,
      expiration_date <= last_campaign_day ~ 1,
      expiration_date > last_campaign_day ~ 0
    )
  ) %>%
  mutate(
    continued_subscription = 1 - churn
  ) %>%
  mutate(
    early_churn = case_when(
      continued_subscription == 1 &
        !is.na(expiration_date) &
        expiration_date <= last_campaign_day + 90 ~ 1,
      continued_subscription == 1 ~ 0,
      continued_subscription == 0 ~ 0
    )
  )

# 4. Feature engineering
model_data <- merged_data %>%
  mutate(
    # Parse datoer
    order_date  = as.Date(ymd_hms(order_date)),
    birthdate   = as.Date(parse_date_time(birthdate, orders = c("dmy", "ymd", "mdy"))),
    usr_created = dmy(usr_created),
    
    # Afledte variable
    age = as.numeric(import_date - birthdate) / 365,
    kundetid_dage = as.numeric(order_date - usr_created)
  ) %>%
  
  # Fjern ugyldige observationer
  filter(
    !is.na(birthdate),
    !is.na(usr_created),
    !is.na(order_date),
    previous_trials <= 100,
    age >= 15,
    age <= 105,
    kundetid_dage >= 0
  ) %>%
  
  # Rens kategoriske variable
  mutate(
    churn = factor(churn),
    type = fct_na_value_to_level(factor(type), "Ingen afmelding"),
    reason = fct_na_value_to_level(factor(reason), "Ingen afmelding"),
    koen = fct_recode(factor(koen), "Ikke oplyst" = ""),
    permission_given_order = factor(permission_given_order),
    permission_given_today = factor(permission_given_today),
    
    permission_given_order = factor(if_else(permission_given_order == "true", 1, 0)),
    permission_given_today = factor(if_else(permission_given_today == "true", 1, 0)),
    
    expiration_date = replace_na(expiration_date, as.Date("3000-01-01"))
  ) %>%
  
  # Kundelevetid grupper
  mutate(
    kundetid_gruppe = case_when(
      kundetid_dage <= 7 ~ "0-7 dage",
      kundetid_dage <= 30 ~ "8-30 dage",
      kundetid_dage <= 180 ~ "1-6 måneder",
      TRUE ~ "6+ måneder"
    ) %>% factor()
  ) %>%
  
  # Fjern hjælpe-variable og rå datoer
  select(
    -kundetid_dage,
    -order_date,
    -birthdate,
    -usr_created,
  )

# 5. Tjek resultatet
glimpse(model_data)

# Overblik over churn
model_data %>%
  count(churn) %>%
  mutate(prop = n / sum(n))

# Outlier tjek - dem har vi fjernet fra model_data
outliers <- merged_data %>%
  mutate(
    order_date  = as.Date(ymd_hms(order_date)),
    birthdate   = as.Date(parse_date_time(birthdate, orders = c("dmy", "ymd", "mdy"))),
    usr_created = dmy(usr_created),
    
    age = as.numeric(Sys.Date() - birthdate) / 365,
    kundetid_dage = as.numeric(order_date - usr_created)
  ) %>%
  filter(
    age < 15 | age > 105 |
      kundetid_dage < 0 |
      is.na(age) |
      is.na(kundetid_dage)
  ) %>%
  select(pseudo_id, birthdate, age, usr_created, order_date, kundetid_dage)

# Kig outliers
glimpse(outliers)

# Gem data
saveRDS(model_data, "data/model_data.rds")

```

Datarensning

Formålet med datarensningen er at skabe et konsistent, veldokumenteret
og reproducerbart datasæt, som kan anvendes direkte i den efterfølgende
churn model. Processen er opdelt i fire trin, som bygger logisk videre
på hinanden.

Trin 1

I første trin indlæses de to datafiler cancellation.csv og
subscription_v2.csv. Samtidig oprettes variablen import_date med datoen
2026 03 24, som er den dato, hvor data er eksporteret fra Jyllands
Posten. Denne dato gemmes eksplicit for at sikre reproducerbarhed og
bruges senere som reference i beregninger, fx ved udregning af alder.

Trin 2

En udfordring i data er, at en bruger kan have afmeldt sig og
genabonneret flere gange. Det betyder, at datasættet kan indeholde flere
rækker for samme bruger ID. Da analysen fokuserer på den aktuelle churn
status, filtreres der, så kun det seneste abonnement pr. bruger bevares.
Dette sikrer, at hver bruger kun optræder én gang i datasættet.

Trin 3

De to datasæt samles herefter med et left_join på bruger ID, så alle
abonnenter bevares, også selvom de aldrig har opsagt deres abonnement.
Alle dato kolonner konverteres samtidig til korrekt datoformat for at
sikre konsistente beregninger.

Churn defineres ved hjælp af case_when() ud fra følgende logik:

Hvis expiration_date er NA, har brugeren aldrig opsagt → churn = 0

Hvis expiration_date er før eller lig med kampagnens slutdato → churn =
1

Hvis expiration_date ligger efter kampagnens slutdato → churn = 0

Variablen continued_subscription defineres som det inverse af churn og
anvendes til afledte analyser.

Derudover defineres early_churn, som kun kan være 1 for brugere, der
ellers fortsætter abonnementet. Early churn defineres konkret som
opsigelse inden for 90 dage efter kampagnens slutdato. Alle churnede
brugere får automatisk værdien 0.

Trin 4

Variablen order_date indeholder både dato og klokkeslæt og parses derfor
med ymd_hms(), hvorefter klokkeslættet fjernes, så kun datoen bevares.
birthdate parses med en fleksibel dato parser, da formatet er konsistent
i data.

På baggrund af disse datoer konstrueres to nye variable:

Alder, beregnet som antal dage fra fødselsdato til import_date,
divideret med 365

Kundetid_dage, beregnet som antal dage fra brugeroprettelse til første
ordre

Herefter foretages en række filtreringer for at sikre datakvalitet:

Rækker med manglende kritiske datoer fjernes

Observationer med mere end 100 tidligere forsøgsabonnementer ekskluderes

Alder filtreres til intervallet 15–105 år

Observationer hvor ordre er placeret før brugeroprettelse fjernes

Manglende værdier i type og reason (som kun forekommer for brugere, der
aldrig har afmeldt sig) omkodes til kategorien "ingen afmelding", så
modellen kan behandle dem som en selvstændig gruppe. Tomme værdier i køn
omkodes til "ikke oplyst". permission_given\_\* variable konverteres til
faktorer.

For abonnementer uden udløbsdato erstattes expiration_date med år 3000,
som en teknisk markør for "ingen udløbsdato", uden at introducere NA,
som kan skabe problemer i modelleringen.

kundetid_dage grupperes i fire kategorier i stedet for at fastholdes som
en præcis numerisk værdi. Det gør modellen mere robust over for
outliers. Til sidst fjernes de rå dato variable samt kundetid_dage, da
de nu er erstattet af afledte features.

Trin 5

Som afslutning på datarensningen undersøges fordelingen af churn med
count(churn) og procentandele. Dette gøres for at vurdere, om datasættet
er skævt fordelt, da en kraftig ubalance kan påvirke modellens læring.

De observationer, der blev fjernet under rensningen, samles i objektet
outliers. Disse bruges ikke i modellen, men undersøges separat for at
afgøre, om de skyldes tilfældige fejl eller systematiske mønstre i data.

Til sidst gemmes det rensede datasæt som en RDS fil, så det kan anvendes
direkte i de efterfølgende modeller uden tab af datatyper eller
struktur.

## Klyngeanalyse

```{r Klyngeanalyse}
pacman::p_load(tidyverse, DataExplorer, ggpubr)

# Load data
behavior <- read.csv("data/behavior.csv")
model_data <- readRDS("data/model_data.rds")

# Vi formaterer data så vi kan join det med vores model_data
customer_behavior <- behavior %>%
  group_by(pseudo_id) %>%
  summarise(
    n_visits = n(),
    avg_scroll = mean(scroll_depth, na.rm = TRUE),
    share_mobile = mean(dvce_type == "Mobile"),
    share_desktop = mean(dvce_type == "Computer"),
    share_restricted = mean(page_restricted == "yes"),
    share_search = mean(refr_medium == "search"),
    share_internal = mean(refr_medium == "internal"),
    n_unique_pages = n_distinct(webpage_id)
  )

saveRDS(customer_behavior, "data/coolbehavior.rds")

# Vi vælger værdier fra model_data som skal bruges til klyngeanalysen til join
subscription_features <- model_data %>%
  select(
    pseudo_id,
    account_active_days,
    previous_subscriptions,
    previous_campaigns,
    previous_trials,
    newsletters_before_order,
    newsletters_after_order,
    churn
  )

# Vi joiner tabellerne sammen til klyngeanalysen
customer_df <- subscription_features %>%
  left_join(customer_behavior, by = "pseudo_id")

# Indsæt 0 i stedet for NA for de 70 "Spøgelses-brugere"
# Siden der er nogle brugere som ikke har behavior værdier,
# sætter vi dem til 0 for at beholde rækkerne
customer_df <- customer_df %>%
  mutate(across(
    c(n_visits, n_unique_pages, avg_scroll, starts_with("share_")),
    ~replace_na(.x, 0)
  ))

# Nu fjerner vi pseudo_ID
cluster_input <- customer_df %>%
  select(-pseudo_id, -churn) 

# Tjek eventuelt histogram over tallene i bilag 1

# Kør scale til klyngeanalysen
customer_scaled <- scale(cluster_input)

# Principal component analyse - kig summary i bilag 1
pca <- prcomp(customer_scaled, scale = TRUE)

# Se PCA plot i bilag 1

# Hierakisk clustering - kig dendogram i bilag 1

# hc_complete <- hclust(dist(pca$x[,1:4]), method = "complete")
# plot(hc_complete)
# 
# customer_df <- customer_df %>%
#   filter(complete.cases(select(., -pseudo_id, -churn)))
# 
# customer_df$cluster_hc <- cutree(hc_complete, 5)
# 
# table(customer_df$cluster_hc)

hc_ward <- hclust(dist(pca$x[,1:4]), method = "ward.D2")

customer_df <- customer_df %>%
  filter(complete.cases(select(., -pseudo_id, -churn)))

customer_df$cluster_hc <- cutree(hc_ward, 5)

table(customer_df$cluster_hc)

# K-means clustering
set.seed(8)

km <- kmeans(pca$x[,1:4], centers = 5, nstart = 20)

customer_df$cluster_km <- km$cluster

table(customer_df$cluster_km)

# compare methods
table(customer_df$cluster_km, customer_df$cluster_hc)

# Klyngeprofilering
customer_df$cluster_km <- as.factor(customer_df$cluster_km)

cluster_profile <- customer_df %>%
  group_by(cluster_km) %>%
  summarise(across(where(is.numeric), mean, na.rm = TRUE))

# Tjek ggplot visualiseringer og ANOVA tests i bilag 1

# Churn analyse
churn_by_cluster <- customer_df %>%
  group_by(cluster_km) %>%
  summarise(
    churn_rate = mean(churn == 1, na.rm = TRUE),
    n = n()
  )

print(churn_by_cluster)

# Print summary af klynger
cluster_summary_long <- customer_df %>%
  group_by(cluster_km) %>%
  summarise(across(where(is.numeric), \(x) mean(x, na.rm = TRUE))) %>%
  pivot_longer(cols = -cluster_km, names_to = "variable", values_to = "mean_value") %>%
  pivot_wider(names_from = cluster_km, names_prefix = "Cluster_", values_from = mean_value)

print(cluster_summary_long, n = 50)

# definering af 5 labels baseret på profilerne
customer_df <- customer_df %>%
  mutate(cluster_label = case_when(
    cluster_km == 1 ~ "Power-brugeren (Mest mobil)",
    cluster_km == 2 ~ "Desktop-traditionalisten",
    cluster_km == 3 ~ "Veteranen (Høj historik)",
    cluster_km == 4 ~ "Mobil-nykommeren",
    cluster_km == 5 ~ "Spøgelses-brugeren (Lav aktivitet)",
    TRUE ~ "Andet"
  ))

# Tjek den nye fordeling
table(customer_df$cluster_label, customer_df$churn)

# Gem mapping til din Tidymodels model
cluster_mapping <- customer_df %>% 
  select(pseudo_id, cluster_label)

saveRDS(cluster_mapping, "data/cluster_mapping.rds")

# Tjek fordelingen
table(customer_df$cluster_label)
```

PCA er anvendt til dimensionsreduktion ved at omdanne de 14 oprindelige
variable til ukorrelerede hovedkomponenter, som er rangeret efter den
andel af den samlede varians, de forklarer. Scree-plottet viser, at de
første fem principalkomponenter har egenværdier over 1. Derudover ses et
markant fald i kurvens hældning efter den sjette komponent. De første
fem hovedkomponenter forklarer således størstedelen af den samlede
varians og danner derfor grundlaget for den efterfølgende klyngeanalyse.
Biplottet bekræfter, at observationerne fordeler sig som forventet langs
de to første principalkomponenter, PC1 og PC2. Der ses en tydelig
adskillelse mellem besøgsadfærd, enhedspræferencer og historiske
variabler, hvilket understøtter, at PCA-løsningen er analytisk
velfungerende.

Hierarkisk clustering

Den hierarkiske clustering er gennemført ved anvendelse af
Ward.D2-metoden på de fem første principalkomponenter. Metoden er valgt,
da den har fokus på at minimere variationen inden for klyngerne ved
hvert sammenlægningsskridt og derfor typisk resulterer i relativt
kompakte og veldefinerede segmenter. Dendrogrammet er anvendt til at
vurdere det naturlige antal klynger i datasættet og peger på, at en
opdeling i fem klynger giver den mest meningsfulde løsning.

K-means clustering

På baggrund af den hierarkiske analyse er der efterfølgende gennemført
en K-means clustering med k=5. For at sikre en stabil løsning er
algoritmen kørt med 20 tilfældige startpunkter, hvilket reducerer
risikoen for konvergens mod et lokalt minimum. En sammenligning mellem
K-means løsningen og den hierarkiske clustering viser høj
overensstemmelse i fire ud af fem klynger, hvilket indikerer at
segmenteringen er robust på tværs af metoder.

Klyngeprofilering

For at opnå en klar forståelse af de fem identificerede segmenter er der
beregnet gennemsnitsværdier for alle numeriske variabler inden for hver
klynge. Disse klyngeprofiler er efterfølgende visualiseret ved hjælp af
boxplots for de mest adskillende variabler, herunder besøgsfrekvens,
scrolldybde, kontodage og tidligere abonnementer. Visualiseringerne
giver et intuitivt overblik over både niveauet og variationen i
brugeradfærd inden for hvert segment.

Boxplottene viser, at klynge 1 adskiller sig tydeligt ved en høj og
relativt varieret besøgsfrekvens, hvilket indikerer et segment med
intensiv og uensartet brug af platformen. Klynge 4 og 5 udviser derimod
meget lav aktivitet på tværs af variablerne. Den brede spredning i
klynge 3 afspejler et mere heterogent segment med stor variation i både
besøgsintensitet og historik. For scrolldybde har klynge 5 den laveste
gennemsnitsværdi, hvilket harmonerer med segmentets generelt lave
engagement. Klynge 3 skiller sig samtidig markant ud i forhold til
tidligere abonnementer, hvilket understreger den lange historik som et
centralt kendetegn ved dette segment.

For yderligere at validere, om de observerede forskelle mellem
segmenterne er statistisk holdbare, er der gennemført ensidede
variansanalyser (ANOVA) for alle inkluderede variabler med
klyngetilhørsforhold som grupperende faktor. Resultaterne viser, at alle
otte variabler adskiller sig statistisk signifikant på tværs af
klyngerne (p \< 0,001). Især besøgsfrekvens, tidligere abonnementer og
tidligere trials udviser markante forskelle mellem segmenterne, mens
scrolldybde og antal modtagne nyhedsbreve ligeledes bidrager til
adskillelsen, omend i mindre grad. Samlet set bekræfter både
klyngeprofilerne og ANOVA-resultaterne, at de fem segmenter
repræsenterer systematiske og meningsfulde forskelle i brugeradfærd og
dermed udgør et solidt grundlag for videre analyse og fortolkning.

Churn-analyse

For at undersøge segmenternes relation til kundefrafald er churn-raten
beregnet som andelen af kunder inden for hvert segment, der har churnet
i observationsperioden. På baggrund af klyngeprofilerne er de fem
segmenter tildelt navngivne labels, der afspejler deres dominerende
adfærdsmæssige kendetegn: Power-brugeren, Desktop-traditionalisten,
Veteranen, Mobil-nykommeren og Spøgelses-brugeren.

Churn-raten varierer på tværs af segmenterne, og Veteranen udviser den
højeste frafaldrate. Dette er bemærkelsesværdigt, da segmentet har den
mest intensive historik med platformen målt på tidligere abonnementer,
kampagner og trials. Det kan indikere, at gentagen prøveadfærd ikke
konverterer til et stabilt og fastholdt abonnement, og at segmentet er
præget af kunder med lav loyalitet på trods af høj eksponering.
Power-brugeren udviser ligeledes en høj churn-rate trods intenst
engagement, hvilket peger på, at høj aktivitet ikke nødvendigvis er
ensbetydende med fastholdelse. Mobil-nykommeren har den laveste
churn-rate, hvilket kan afspejle, at nyere kunder endnu befinder sig i
en tidlig fase af deres kunderejse. Klynge-labelsmappingen er gemt og
videreføres som input til den efterfølgende prædiktive modellering i
Tidymodels.

## Churn model

```{r Tidymodels churn model}
pacman::p_load(
  tidyverse, tidymodels, themis, ranger, glmnet,
  kernlab, kknn, xgboost, naivebayes, rpart, future, vip
)

# Indlæs data
model_data <- readRDS("data/model_data.rds")
cluster_mapping <- readRDS("data/cluster_mapping.rds")
coolbehavior <- readRDS("data/coolbehavior.rds")

### dashboard data til power BI
final_dashboard_data <- model_data %>%
  left_join(cluster_mapping, by = "pseudo_id")

final_dashboard_data$age <- round(final_dashboard_data$age)

merged_dashboard_data <- final_dashboard_data %>%
  left_join(coolbehavior, by = "pseudo_id")

# Indsæt 0 i stedet for NA for de 70 "Spøgelses-brugere" 
merged_dashboard_data <- merged_dashboard_data %>%
  mutate(across(
    c(n_visits, n_unique_pages, avg_scroll, starts_with("share_")),
    ~replace_na(.x, 0)
  ))

write_csv(merged_dashboard_data, "data/dashboard_data.csv")

# Join cluster labels and clean initial data
model_data_clean <- model_data %>%
  left_join(cluster_mapping, by = "pseudo_id") %>%
  mutate(cluster_label = as.factor(cluster_label)) %>%
  select(
    -pseudo_id,
    -subscription_cancel_date,
    -type,
    -reason,
    -expiration_date,
    -order_trackertag,
    -first_campaign_day,
    -last_campaign_day,
    -continued_subscription
  ) %>%
  mutate(churn = factor(churn, levels = c("1", "0")))

# Tjek data
glimpse(model_data_clean)

# Gem data
saveRDS(model_data_clean, "data/model_data_clean.rds")

# Split
set.seed(8)
split <- initial_split(model_data_clean, prop = 0.8, strata = churn)
train_data <- training(split)
test_data  <- testing(split)

# CV
folds <- vfold_cv(train_data, v = 5, strata = churn)

# Recipe
rec <- recipe(churn ~ ., data = train_data) %>%
  step_rm(early_churn) %>%
  step_novel(all_nominal_predictors()) %>%
  step_dummy(all_nominal_predictors(), one_hot = TRUE) %>%
  step_zv(all_predictors()) %>%
  step_normalize(all_numeric_predictors()) %>% 
  step_smote(churn)
# step_upsample(churn)
# step_downsample(churn)

# Models
decision_tree_spec <- decision_tree(
  tree_depth = tune(),
  min_n = tune(),
  cost_complexity = tune()
) %>%
  set_engine("rpart") %>%
  set_mode("classification")

log_reg_spec <- logistic_reg(
  penalty = tune(),
  mixture = tune()
) %>%
  set_engine("glmnet") %>%
  set_mode("classification")

rand_forest_spec <- rand_forest(
  mtry = tune(),
  min_n = tune(),
  trees = 500
) %>%
  set_engine("ranger", importance = "permutation") %>%
  set_mode("classification")

svm_rbf_spec <- svm_rbf(
  cost = tune(),
  rbf_sigma = tune()
) %>%
  set_engine("kernlab") %>%
  set_mode("classification")

xgb_spec <- boost_tree(
  trees = tune(),
  tree_depth = tune(),
  learn_rate = tune(),
  mtry = tune()
) %>%
  set_engine("xgboost") %>%
  set_mode("classification")

# Workflow
workflow_set_obj <- workflow_set(
  preproc = list(rec = rec),
  models = list(
    decision_tree = decision_tree_spec,
    logistic_reg  = log_reg_spec,
    rand_forest   = rand_forest_spec,
    svm_rbf       = svm_rbf_spec,
    xgboost       = xgb_spec
  )
)

metrics <- metric_set(roc_auc, accuracy, f_meas, sens, spec)


# Train
plan(multisession)

set.seed(8)

results <- suppressMessages(suppressWarnings(
  workflow_set_obj %>%
    workflow_map(
      "tune_grid",
      resamples = folds,
      grid = 10,
      metrics = metrics,
      verbose = FALSE,
      control = control_grid(
        save_pred = TRUE,
        save_workflow = TRUE
      )
    )
))

plan(sequential)

# Best model
best_model_id <- results %>%
  rank_results(select_best = TRUE) %>%
  filter(.metric == "f_meas") %>%
  slice_max(mean, n = 1) %>%
  pull(wflow_id)

best_tuned <- results %>%
  extract_workflow_set_result(best_model_id) %>%
  select_best(metric = "f_meas")

final_wf <- results %>%
  extract_workflow(best_model_id) %>%
  finalize_workflow(best_tuned)

# Final evaluation
final_fit <- final_wf %>%
  last_fit(split, metrics = metrics)

collect_metrics(final_fit)

test_preds <- collect_predictions(final_fit)

test_preds %>%
  conf_mat(truth = churn, estimate = .pred_class)

test_preds %>%
  roc_curve(truth = churn, .pred_1) %>%
  autoplot()

best_model_id

final_fit %>% 
  extract_fit_parsnip() %>% 
  vip(num_features = 20) +
  theme_minimal() +
  labs(title = "Hvad driver Churn?",
       subtitle = "Kolonner rangeret efter vigtighed (Random Forest)")


# MODEL 2: EARLY CHURN

# Only customers who continued
early_data <- model_data_clean %>%
  filter(churn == "0") %>%
  mutate(early_churn = factor(early_churn, levels = c("0", "1")))

# Split
set.seed(8)
split_early <- initial_split(early_data, prop = 0.8, strata = early_churn)
train_early <- training(split_early)
test_early  <- testing(split_early)

# CV
folds_early <- vfold_cv(train_early, v = 5, strata = early_churn)

# Recipe
rec_early <- recipe(early_churn ~ ., data = train_early) %>%
  step_rm(churn) %>%  # remove parent target
  step_novel(all_nominal_predictors()) %>%
  step_dummy(all_nominal_predictors(), one_hot = TRUE) %>%
  step_zv(all_predictors()) %>%
  step_normalize(all_numeric_predictors())
#  step_downsample(early_churn)

# Workflow (reuse same models!)
workflow_set_early <- workflow_set(
  preproc = list(rec = rec_early),
  models = list(
    decision_tree = decision_tree_spec,
    logistic_reg  = log_reg_spec,
    rand_forest   = rand_forest_spec,
    svm_rbf       = svm_rbf_spec,
    xgboost       = xgb_spec
  )
)

# Train
plan(multisession)

set.seed(8)
results_early <- workflow_set_early %>%
  workflow_map(
    "tune_grid",
    resamples = folds_early,
    grid = 10,
    metrics = metrics
  )

plan(sequential)

# Best model
best_model_id_early <- results_early %>%
  rank_results(select_best = TRUE) %>%
  filter(.metric == "f_meas") %>%
  slice_max(mean, n = 1) %>%
  pull(wflow_id)

best_tuned_early <- results_early %>%
  extract_workflow_set_result(best_model_id_early) %>%
  select_best(metric = "f_meas")

final_wf_early <- results_early %>%
  extract_workflow(best_model_id_early) %>%
  finalize_workflow(best_tuned_early)

# Final evaluation
final_fit_early <- final_wf_early %>%
  last_fit(split_early, metrics = metrics)

collect_metrics(final_fit_early)

test_preds_early <- collect_predictions(final_fit_early)

test_preds_early %>%
  conf_mat(truth = early_churn, estimate = .pred_class)

best_model_id_early

final_fit_early %>% 
  extract_fit_parsnip() %>% 
  vip(num_features = 20) +
  theme_minimal() +
  labs(title = "What Drives Early Churn?",
       subtitle = "Variables ranked by Importance (Decision Tree)")


# Best og worst case definition
# Extract fitted workflows
churn_model <- extract_workflow(final_fit)
early_model <- extract_workflow(final_fit_early)

scenarier <- tibble(
  case = c("Best case", "Average case", "Worst case"),
  
  # numeric
  account_active_days = c(2000, 450, 5),
  age = c(70, 45, 22),
  previous_subscriptions = c(1, 2, 0),
  previous_campaigns = c(1, 2, 0),
  previous_trials = c(0, 10, 0),
  newsletters_before_order = c(1, 2, 0),
  newsletters_after_order = c(1, 2, 0),
  
  # Kategoriske værdier
  koen = factor(
    c("Mand", "Mand", "Mand"),
    levels = levels(model_data_clean$koen)
  ),
  
  kundetid_gruppe = factor(
    c("6+ måneder", "6+ måneder", "0-7 dage"),
    levels = levels(model_data_clean$kundetid_gruppe)
  ),
  
  cluster_label = factor(
    c(
      "Veteranen (Høj historik)",
      "Desktop-traditionalisten",
      "Mobil-nykommeren"
    ),
    levels = levels(model_data_clean$cluster_label)
  ),
  
  permission_given_order = factor(
    c("1", "1", "0"),
    levels = levels(model_data_clean$permission_given_order)
  ),
  
  permission_given_today = factor(
    c("1", "0", "0"),
    levels = levels(model_data_clean$permission_given_today)
  ),
  churn = factor(c("0", "0", "0"), levels = c("1", "0")),
  early_churn = c(0, 0, 0)
)
# Forudseelser
# Main churn model
p_churn <- predict(
  churn_model,
  scenarier,
  type = "prob"
) %>%
  select(churn_prob = .pred_1)

# Early churn model
p_early <- predict(
  early_model,
  scenarier,
  type = "prob"
) %>%
  select(early_prob = .pred_1)

# Kombiner resultater med bind_cols
scenario_results <- bind_cols(
  scenarier,
  p_churn,
  p_early
) %>%
  mutate(
    total_risk =
      churn_prob +
      (1 - churn_prob) * early_prob
  ) %>%
  mutate(
    across(
      c(churn_prob, early_prob, total_risk),
      ~ round(.x * 100, 1)
    )
  ) %>%
  arrange(total_risk) %>%
  select(
    case,
    total_risk,
    churn_prob,
    early_prob,
    everything()
  )

print(scenario_results, width = Inf)

```

### Resultater og indsigt fra modellen

Vi har lavet to tidymodels modeller, en som forudser churn og en som
forudser early churn. Vi har visualiseret de mest vigtige features ved
hjælp af en Variable Importance-analyse.

Resultaterne viser, at antallet af dage kontoen har været aktiv, er den
mest afgørende prædiktor for begge modeller. Derudover spiller historisk
engagement, såsom antallet af tidligere kampagner, abonnementer og
prøveperioder, en væsentlig rolle. Modtagelse af nyhedsbreve efter
bestilling samt kundens alder har ligeledes en mærkbar indflydelse på
sandsynligheden for fastholdelse.

### Model 1 Churn

Accuracy (0,771): Modellens overordnede nøjagtighed er på 77,1 %. Det
betyder, at modellen rammer rigtigt i mere end 3 ud af 4 tilfælde, når
den skal klassificere, om en kunde forlader os eller bliver. 

ROC-AUC (0,849): Dette er et af de vigtigste tal. En værdi på næsten 0,85
fortæller os, at modellen er rigtig god til at rangere kunderne efter
risiko. Der er 85 % sandsynlighed for, at en tilfældig churner får en
højere risikoscore end en loyal kunde.

Sensitivitet / Recall (0,792): Modellen finder 79,2 % af alle de
faktiske churnere. Det betyder, at vi fanger ca. 8 ud af 10 kunder, der
er på vej væk. Dette er afgørende for Jyllands-Posten, da det giver os
muligheden for at gribe ind over for langt de fleste potentielle
opsigelser.

Specificitet (0,755): Modellen er også god til at identificere de loyale
kunder (75,5 %). Det sikrer, at vi ikke sender for mange dyre
fastholdelseskampagner ud til kunder, som alligevel havde tænkt sig at
blive.

F-measure (0,743): Dette tal er et vægtet gennemsnit, der viser balancen
mellem præcision og sensitivitet. En værdi på 0,74 bekræfter, at
modellen er velafbalanceret og ikke "overfitter" til den ene eller den
anden side.

Vores confusion matrix for Model 1 viser en balanceret præcision med 84
korrekte churn-forudsigelser og 111 korrekte fastholdelser i testsættet.
Tjek eventuelt også ROC kurven ovenfor, jo tættere den kommer på øverste
venstre hjørne jo bedre, og vores ligner en god model men stadig ikke
for urealistisk.

Fem forskellige klassifikationsmodeller blev testet – herunder Decision
Tree, Logistisk Regression, SVM, XGBoost og Random Forest. Generelt fik
vi de bedste resultater fra XGBoost og Random Forest, måske fordi de er
bedre til at håndtere komplekse datamønstre.

### Model 2: Early churn

Model 2 identificerer "early churn" blandt kunder, der fortsætter efter
kampagnen, men falder fra inden for 90 dage.

Accuracy (0,837): Modellens overordnede nøjagtighed er på 83,7 %. Det
betyder, at den rammer rigtigt i over 8 ud af 10 tilfælde, hvilket gør
den til et meget pålideligt værktøj til at forudsige adfærd i den
kritiske fase efter en kampagne.

ROC-AUC (0,869): Med en AUC-værdi på næsten 0,87 præsterer Model 2 endnu
bedre end Model 1 til at adskille potentielle churnere fra loyale
kunder. Der er næsten 87 % sandsynlighed for, at en kunde, der faktisk
vil forlade os tidligt, får en højere risikoscore end en kunde, der
bliver.

Sensitivitet / Recall (0,950): Dette er modellens stærkeste punkt. Den
fanger hele 95 % af alle de faktiske "early churners". Det betyder, at
vi næsten med fuld sikkerhed kan identificere de kunder, der er i
farezone for at smutte kort efter kampagnens udløb.

Specificitet (0,596): Modellens evne til præcist at identificere loyale
kunder er på 59,6 %. Selvom den er lavere end sensitiviteten,
prioriterer modellen her bevidst at "fange for mange" frem for at misse
en kunde, der er ved at forlade os.

F-measure (0,888): Den høje F-værdi på 0,89 understreger, at modellen er
særdeles effektiv til denne specifikke opgave, da den formår at
balancere præcision og genfinding på et meget højt niveau.

Ligesom i model 1 sammenlignede vi de fem modeller, men Random Forest
viste de bedste resultater. Det kunne tyde på der er mere komplekse
mønstre i vores datasæt

### Best, average og worst case scenarier

For at vise modellens værdi har vi opstillet tre scenarier, der
illustrerer den samlede risiko for en kunde, beregnet som kombinationen
af risikoen for umiddelbart churn og early churn.

Worst Case: En ung bruger (22 år) i segmentet "Mobil-nykommeren" med kun
5 dages aktivitet har en estimeret churn-risiko på hele 99,6 %. Her er
behovet for øjeblikkelig intervention kritisk.

Average Case: En midaldrende mandlig bruger (45 år), der har været aktiv
i over 6 måneder, men har en høj historik af prøveperioder, lander på en
moderat risiko på 66,5 %.

Best Case: En ældre, loyal "Veteran" (70 år) med over 2.000 aktive dage
og alle permissions givet har en lav risiko på 33,7 %.

## Neural network churn model

Åbn https://colab.research.google.com/, lav "New Notebook" og importer
JP_NeuralNetværk.ipynb. Derefter skal model_data_clean.rds indsættes i
Filer under "sample_data". Derefter kan koden køres.

Vi har her en rensningsblok og derefter fire modeller.

Model 01 fungerer som en basislinje og er implementeret som et simpelt
neuralt netværk ved brug af Keras Sequential API. I koden ses dette
bl.a. ved et to lag (Dense(..., activation='relu')) med
L2-regularisering samt et outputlag med sigmoid-aktivering. Modellen
kompileres med adam og binary_crossentropy. Adam er en effektiv
optimeringsalgotirtme der anvendes til at opdatere modellens vægte under
træningen. Binary crossentropy er en loss funktion der er særligt egnet
til binær klassifikation. Sigmoid aktivering omsætter outputtet til en
sandsynlighedsværdi mellem 0 og 1.

Model 02 udvider baseline-modellen ved at inkludere et lag mere
sammenlignet med model 01, samt BatchNormalization(), og en stærkere l2
regularizer på 0,002 i stedet for 0,001. En højere L2 regularizer
betyder at modellen i højere graf straffer store vægte under træningen.
Dette øger modellens kapacitet til at lære mere komplekse mønstre i data
og bidrager samtidig til en mere stabil træningsproces. Modellen
repræsenterer derfor en mere avanceret arkitektur end Model 01.

Model 03 fokuserer på håndtering af ubalancerede data ved brug af SMOTE,
hvilket i koden ses ved SMOTE().fit_resample(X_train, y_train). Denne
metode skaber et mere balanceret træningsdatasæt ved at generere
syntetiske observationer af minoritetsklassen. Selve
netværksarkitekturen minder om de tidligere modeller, men træningen
foregår på et forbedret datagrundlag, hvilket styrker modellens evne til
at identificere churn-kunder.

Model 04 anvender SMOTENC (SMOTENC(categorical_features=...)) som
oversampling-teknik. Denne metode tager højde for både numeriske og
kategoriske variabler og skaber dermed mere realistiske syntetiske
observationer sammenlignet med standard SMOTE. Modellen kombinerer
derfor en neural netværksarkitektur med en mere avanceret tilgang til
håndtering af datasæt-ubalance.

Til sidst vurderes modellerne samlet ved hjælp af ROC-kurver, confusion
matrices og centrale performance-mål såsom AUC, recall og accuracy.

Resultaterne viser, at Model 04 (SMOTENC) opnår den bedste samlede
performance med den højeste AUC på 0,792 samt den højeste recall på
0,783. Det betyder, at modellen er bedst til at identificere
churn-kunder, hvilket ofte er det vigtigste mål i churn-prediktion, da
det er mere værdifuldt at fange flest mulige potentielle kunder, der
risikerer at forlade virksomheden.

Model 01 (Basislinje) præsterer overraskende stærkt med en AUC på 0,779
og den højeste accuracy på 0,694, hvilket indikerer, at den simple model
fortsat er konkurrencedygtig. Model 03 (SMOTE) opnår samme AUC på 0,779,
men en højere recall på 0,755, hvilket viser, at SMOTE forbedrer
modellens evne til at identificere churn-kunder på bekostning af en
mindre reduktion i accuracy.

Model 02 (Complex) opnår de svageste resultater med en AUC på 0,759 og
en recall på 0,613, hvilket tyder på, at øget modelkompleksitet alene
ikke nødvendigvis fører til bedre performance. Tværtimod peger
resultaterne på, at håndtering af datasæt-ubalance har større betydning
end en mere kompleks netværksarkitektur.

Samlet set fremstår Model 04 (SMOTENC) som den stærkeste model, da den
både leverer den bedste samlede diskriminationsevne (AUC) og den højeste
recall. Resultaterne understreger dermed, at avancerede metoder til
håndtering af ubalancerede data kan have en væsentlig positiv effekt på
churn-prediktion.

# Fejlkilder og fortolkning

En væsentlig metodisk udfordring i analysen er risikoen for data leakage
(lækkage af fremtidig information), særligt i variablen
account_active_days, som er defineret som det samlede antal dage, en
kunde har haft adgang gennem et aktivt JP-abonnement. Denne variabel er
meget stærkt forklarende i modellen, men værdien er opgjort på
tidspunktet for dataudtrækket og kan derfor indeholde information om
kundens adfærd efter det tidspunkt, hvor churn-prediktionen i praksis
skulle foretages. Modellen kan dermed indirekte få adgang til fremtidig
information, hvilket kan føre til overvurdering af modellens præcision.

Vi har forsøgt, men ikke implementeret, at korrigere for dette ved at
rekonstruere historiske værdier for account_active_days,
previous_trials, previous_subscriptions og previous_campaigns, så disse
i højere grad afspejlede den information, der reelt var tilgængelig på
predictionstidspunktet. Dette viste sig imidlertid metodisk
problematisk, da datasættet ikke indeholder tilstrækkelig historik til
præcist at tilbagedatere disse variabler.

For at kunne rekonstruere historiske værdier korrekt, ville det blandt
andet kræve mere detaljeret information om:

-   start- og slutdatoer for hver abonnementsperiode
-   eventuelle pauser eller midlertidige ophold i abonnementet
-   fornyelsesdatoer og abonnementsændringer
-   præcise datoer for prøveperioder og tidligere kampagner
-   hvornår tidligere abonnementer blev oprettet og afsluttet

Da disse oplysninger ikke er tilgængelige i datagrundlaget, vil en
tilbagedatering nødvendigvis bygge på antagelser, som kan introducere
nye fejl og potentielt forvrænge de oprindelige variabler. På den
baggrund har vi vurderet, at en fuld historisk rekonstruktion ikke kan
gennemføres på et fagligt forsvarligt grundlag med det nuværende
datasæt.

Dette betyder, at modellen sandsynligvis overvurderer betydningen af
enkelte variable, særligt account_active_days, og at modellens
prædiktive performance derfor bør fortolkes med forsigtighed.
Resultaterne giver stadig værdifuld indsigt i, hvilke
kundekarakteristika der ser ud til at hænge sammen med churn, men
modellens præcision vil forventeligt være lavere i en reel
produktionssituation, hvor kun historisk tilgængelig information kan
anvendes.

# Konklusion

Projektet viser, at det er muligt at forudsige churn blandt kampagneabonnenter ved hjælp af Machine Learning med en relativt høj præcision, særligt ved brug af modeller som Random Forest og XGBoost.

En central begrænsning er risikoen for data leakage, især i variabler som account_active_days, som kan indeholde information, der ikke reelt ville være tilgængelig på tidspunktet for en faktisk churn-prediktion. Dette betyder, at modellernes performance sandsynligvis er overvurderet, og at resultaterne skal tolkes med forsigtighed i en reel implementeringskontekst.

Udover det viser resultaterne, at især kundeadfærd og historik er centrale faktorer for churn. Modeller som Random Forest og XGBoost klarer sig som sagt bedst, og early churn-modellen er særligt stærk til at fange kunder i risikogruppen. Det neurale netværk er knap så godt i sammenligning, blandt andet fordi datamængden er relativt lille.

Kombinationen af ML-modeller, klyngeanalyse og et interaktivt dashboard giver Jyllands-Posten et brugbart værktøj til at identificere risikokunder, forstå kundemønstre og målrette fastholdelsesindsatser mere effektivt.

Samlet set kan metoden bidrage til lavere churn og mere datadrevne kampagne- og fastholdelsesstrategier.

# Bilag 1 - Klyngeanalyse illustrationer {#app-bilag1}

```{r Bilag 1 - klyngeanalyse illustrationer}

plot_histogram(cluster_input)

summary(pca)

screeplot(pca, type = "line")
abline(h = 1, col = "red", lty = 3)

biplot(pca, scale = 0)

plot(hc_ward)

# Visualisering
ggboxplot(customer_df, x = "cluster_km", y = "n_visits",
          color = "cluster_km")

ggboxplot(customer_df, x = "cluster_km", y = "avg_scroll",
          color = "cluster_km")

ggboxplot(customer_df, x = "cluster_km", y = "account_active_days",
          color = "cluster_km")

ggboxplot(customer_df, x = "cluster_km", y = "previous_subscriptions",
          color = "cluster_km")

# ANOVA tests
summary(aov(n_visits ~ cluster_km, data = customer_df))
summary(aov(avg_scroll ~ cluster_km, data = customer_df))

summary(aov(account_active_days ~ cluster_km, data = customer_df))
summary(aov(previous_subscriptions ~ cluster_km, data = customer_df))
summary(aov(previous_campaigns ~ cluster_km, data = customer_df))
summary(aov(previous_trials ~ cluster_km, data = customer_df))
summary(aov(newsletters_before_order ~ cluster_km, data = customer_df))
summary(aov(newsletters_after_order ~ cluster_km, data = customer_df))

```

# Bilag 2 - Power BI Præsentation

For at få R script til at fungere, skal filstien ændres til din lokale computer.
readRDS("C:\\Users\\painb\\Desktop\\2ndsemester-JPcase\\data\\churn_model_rf.rds")


# Kildeliste

Chatgpt GPT-5.3, Claude Opus 4.7 og Google Gemini 3 er brugt som hjælpemiddel og idégenerering til kodning

