---
lang: da
format:
  pdf:
    documentclass: article
    toc: false
    toc-title: Indholdsfortegnelse
    toc-depth: 3
    number-sections: true
    number-depth: 3
    titlepage: true
    lof: false
    lot: false
# bibliography: VFF_projekt.bib
header-includes:
  - \usepackage[a4paper, top=30mm, bottom=30mm, left=20mm, right=20mm, heightrounded]{geometry}
  - \usepackage{booktabs}
  - \usepackage{makecell}
  - \usepackage{pdfpages}
#  - \AtBeginDocument{\includepdf[pages={1}]{vff_forside.pdf}}
crossref:
  fig-prefix: ""
  sec-prefix: ""
  tbl-prefix: ""
  eq-prefix: ""
editor: 
  markdown: 
    wrap: 72
---

# Problembeskrivelse

Jyllands-Posten anvender i stigende grad kampagnebaserede abonnementer
til at tiltrække nye digitale kunder. Selvom disse kampagner genererer
en høj tilgang af abonnenter, oplever virksomheden en markant churn
blandt kampagneabonnenter kort tid efter kampagneperiodens udløb.

Den høje churn-rate udfordrer abonnementsforretningens langsigtede
bæredygtighed og vanskeliggør en effektiv prioritering af fastholdelses-
og genkøbsindsatser. Jyllands-Posten råder over omfattende data om
abonnenternes adfærd, historik og engagement i kampagneperioden, men
disse data anvendes i begrænset omfang til systematisk og forklarlig
forudsigelse af churn.

Der er derfor behov for at undersøge, i hvilken grad Machine
Learning-modeller kan anvendes til at forudsige churn blandt
kampagneabonnenter baseret på deres adfærd og historik, samt hvordan
disse prædiktioner kan gøres forståelige og handlingsorienterede for
forretningen.

For at understøtte Jyllands-Posten anvendelse skal modelresultater og
centrale churn-drivere visualiseres i en intuitiv dashboard-løsning, der
kan bruges af ikke-tekniske interessenter til at identificere
risikokunder, vigtige mønstre og relevante indsatsområder. både i
relation til fastholdelse og planlægning af fremtidige kampagner.

## Afgrænsning

I projektet fokuseres der udelukkende på abonnenternes adfærd og
historik i selve kampagneperioden. Analysen baseres på data, der er
tilgængelige fra købstidspunktet og frem til kampagneperiodens udløb.

Projektet afgrænses fra at analysere kundernes adfærd efter overgang til
et ordinært abonnement samt fra at inddrage længerevarende churn-forløb
efter kampagneperiodens afslutning.

## Datakilder

Projektet baseres på de udleveret datafiler fra Jyllands Posten, som
indeholder tre datasæt:

behavior.csv: kundeadfærd i kampagneperioden

Cancellation.csv:churn‑label + begrundelser

Subscription.csv: abonnements‑ og kampagneinfo

# Datajura

Når Jyllands-Posten arbejder med abonnentdata og digitale brugerdata, er
datajura en vigtig del af projektet. Det at sikre data bliver brugt
lovligt og ansvarligt. De nye oplysninger fra JP/Politikens Hus viser,
at data kan indgå i flere sammenhænge, fx abonnement, brugeradfærd,
annoncering, kampagnestyring og målretning. Derfor er det vigtigt at
have styr på behandlingsgrundlag, samtykke, fælles dataansvar og
sikkerhed (JP/Politikens Hus, 2025).

# GDPR og etik

GDPR er en af de vigtigste ting at have styr på, når man arbejder med
persondata. I denne case kan der være tale om abonnementsdata,
adfærdsdata, kampagnedata og cookie-baserede ID’er. Jyllands-Posten skal
derfor have et lovligt grundlag for at behandle data. Det kan fx være
samtykke eller legitim interesse jf. artikel 6 i GDPR (JP/Politikens
Hus, 2025).

I JP/Politikens Hus’ retningslinjer står der, at de bruger en Consent
Management Platform, også kaldet CMP, til at indhente samtykke fra
brugerne. Det betyder, at brugeren skal kunne tage stilling til, hvilke
former for databehandling de accepterer. Samtykke er især vigtigt, hvis
data bruges til profilering, målretning eller personaliserede annoncer.
Hvis der bruges legitim interesse, skal det kunne begrundes, og der skal
laves en vurdering af virksomhedens interesse over for brugerens
rettigheder (JP/Politikens Hus, 2025).

Derudover gælder princippet om dataminimering jf. artikel 5 i GDPR. Det
betyder, at Jyllands-Posten kun må bruge de data, der er nødvendige for
formålet. Hvis formålet er at analysere churn, skal man derfor overveje,
hvilke variable der faktisk er relevante. Man må ikke bare tage alle
data med, fordi de findes. Samtidig gælder formålsbegrænsning jf.
artikel 5, som betyder, at data kun må bruges til det formål, de er
indsamlet til. Hvis data fx er indsamlet til abonnementshåndtering, kan
de ikke uden videre bruges til avanceret profilering uden et gyldigt
grundlag (JP/Politikens Hus, 2025).

Kunderne har også rettigheder efter GDPR jf. artikel 13-22. De har fx
ret til indsigt, sletning, berigtigelse og i nogle tilfælde
dataportabilitet. Det betyder, at Jyllands-Posten skal have systemer og
processer, der kan håndtere, hvis en kunde ønsker at se eller få slettet
sine data (JP/Politikens Hus, 2025).

## Fælles dataansvar

En vigtig ny oplysning er, at JP/Politikens Hus i nogle situationer
arbejder med fælles dataansvar jf. artikel 26 i GDPR. Det betyder, at
JPPOL og en annoncør eller et mediebureau sammen kan være ansvarlige for
bestemte dele af databehandlingen. Det sker fx, når en annoncør køber
annoncering på JPPOL-sites og bruger egne eller tredjeparts teknologier
til at indsamle data om brugere (JP/Politikens Hus, 2025).

Her er ansvarsfordelingen vigtig. JPPOL er ansvarlig for, at der findes
et gyldigt behandlingsgrundlag, og at brugerne får information om
behandlingen. Indkøberen eller annoncøren er ansvarlig for den videre
behandling af data, efter at data er blevet sendt videre. Det betyder,
at begge parter har ansvar, men ikke nødvendigvis for det samme
(JP/Politikens Hus, 2025).

Hvis en bruger henvender sig om sine rettigheder, skal parterne kunne
sende henvendelsen videre til den rigtige part hurtigst muligt og senest
inden for 72 timer. Det viser, at dataansvar ikke kun handler om regler,
men også om klare processer i praksis (JP/Politikens Hus, 2025).

## AI etik og lovgivning

Når Jyllands-Posten bruger AI og Machine Learning til at forudsige
churn, opstår der også etiske overvejelser. En churn-model kan hjælpe
virksomheden med at finde kunder, der er i risiko for at opsige deres
abonnement. Det kan være positivt, fordi virksomheden kan give mere
relevante tilbud og bedre kommunikation. Men det kan også blive
problematisk, hvis modellen bruges til at presse eller manipulere
kunder.

En vigtig risiko er bias. Hvis modellen trænes på historiske data, kan
den komme til at videreføre gamle skævheder. Hvis unge kunder fx
tidligere har haft høj churn, kan modellen komme til at vurdere unge som
mere risikable, selvom årsagen måske ikke er fair. Derfor er det vigtigt
at teste modellen og kunne forklare de vigtigste faktorer bag en
churn-vurdering.

Transparens er også vigtig. Hvis kunder bliver behandlet forskelligt på
baggrund af en model, bør virksomheden kunne forklare hvorfor. Det
betyder ikke, at kunden skal se hele modellen, men der skal være en
forståelig forklaring på, hvorfor modellen vurderer en kunde som høj
risiko.

I forhold til AI-lovgivning, fx EU AI Act, vil en churn-model typisk
ikke være højrisiko. Men Jyllands-Posten bør stadig dokumentere, hvordan
modellen er udviklet, hvilke data der er brugt, hvordan den er
evalueret, og hvad formålet er. Hvis modellen senere bruges til
automatiske beslutninger, fx ændring af priser eller vilkår, kan
risikoen blive højere, og så vil kravene også blive større.

## Cybersikkerhed

Cybersikkerhed er også en central del af datajuraen. Når Jyllands-Posten
arbejder med mange abonnent- og brugerdata, skal de beskytte data mod
datalæk og uautoriseret adgang. I retningslinjerne fremgår det, at der
skal bruges passende tekniske og organisatoriske foranstaltninger jf.
artikel 32 i GDPR. Det gør de ved pseudonymisering, adgangsstyring og
løbende test af sikkerheden (JP/Politikens Hus, 2025).

Det handler også om at sikre fortrolighed. Data skal være beskyttet, de
må ikke ændres forkert, og systemerne skal kunne fungere stabilt. Hvis
der sker et databrud, skal den part, hvis sikkerhed er berørt, anmelde
bruddet til Datatilsynet jf. artikel 33, og i nogle tilfælde informere
brugerne jf. artikel 34 (JP/Politikens Hus, 2025).

## Databehandlere og tredjepartsteknologier

De nye oplysninger viser også, at JPPOL og samarbejdspartnere kan bruge
databehandlere og tredjepartsteknologier. Det kan fx være
annonceplatforme, analyseværktøjer eller andre teknologipartnere. Her er
det vigtigt, at der findes gyldige databehandleraftaler jf. artikel 28 i
GDPR, og at leverandørerne kan leve op til reglerne (JP/Politikens Hus,
2025).

Derudover fremgår det, at JPPOL-data ikke må kopieres til egne systemer
eller bruges på andre sites end JPPOL-sites. Det er vigtigt, fordi det
beskytter JPPOL’s førstepartsdata og mindsker risikoen for, at data
bliver brugt uden for det oprindelige formål (JP/Politikens Hus, 2025).

# Databehandling TODO

Der starts med at rense og klargøres data, så vi har et Datasæt for
Jyllands Postens abonnementsdata der er klar til udvilkingen af en
Machine Learning model.

Først indlæser vi de nødvendige pakker og de udleveret datasæt, hvor vi
arbejder med både abonnementsdata, afmeldingsdata og affærsdata.
Herefter sørger vi for, at hver kunde kun optræder én gang ved at fjerne
dubletter på pseudo_id. Det gør vi for at undgå fejl i analysen og
sikre, at hver observation repræsenterer én kunde.

Derefter fletter vi datasættene sammen, så vi får alle relevante
informationer samlet ét sted. Samtidig omdanner vi datoer til rigtige
datoformater, så de kan bruges korrekt i beregninger. Det er vigtigt,
fordi datoerne bruges til at definere churn.

Herefter laver vi de vigtigste variable. Først definerer vi churn, som
viser, om kunden ikke fortsætter efter kampagnen. Hvis abonnementet
stopper før eller ved kampagnens slutdato, er det churn. Hvis det
fortsætter, er det ikke churn. Derefter laver vi continued_subscription,
som bare er det modsatte af churn. Til sidst laver vi early_churn, som
viser de kunder, der godt nok fortsætter, men opsiger kort tid efter.
Her har vi sat grænsen til 90 dage efter kampagnen.

Efter det går vi i gang med datarensning og feature engineering. Vi
fjerner pseudo_id, fordi det kun er en identifikator. Vi omdanner datoer
og fjerner rækker med manglende værdier, så vi arbejder med valide data.
Samtidig gør vi kategoriske variable som fx køn og afmeldingsårsag klar
som faktorer. Manglende værdier bliver erstattet med ikke oplyst, så
data stadig giver mening.

Derudover laver vi nye variable som alder og kundetid, som kan være
vigtige for at forklare churn. Kundetid bliver også opdelt i grupper, så
det er lettere at analysere. Til sidst fjerner vi de variable, vi ikke
længere har brug for.

Til sidst tjekker vi datasættet og ser på fordelingen af churn og de
andre variable. Til sidst gemmer vi det rensede datasæt i en RDS fil, så
det er klar til videre analyse og modellering.

## Machine learning modellen

I denne del af projektet har vi udviklet to Machine Learning-modeller,
som tager udgangspunkt i Jyllands-Postens forretningsproblem omkring
churn. Den første model har til formål at forudsige, hvilke kunder der
churner direkte efter kampagneperioden, og dermed også hvilke kunder der
fortsætter. Den anden model bygger videre på den første og fokuserer kun
på de kunder, der faktisk fortsatte efter kampagnen, for derefter at
forudsige hvilke af dem der alligevel churner efter kort tid. På den
måde arbejder vi i to trin, som passer direkte til problemformuleringen
i casen.

Vi starter med at indlæse det rensede datasæt model_data.rds, som
allerede er klargjort gennem data cleaning og feature engineering.
Derefter laver vi et nyt datasæt til model 1, hvor vi bevidst fjerner
variable, som kan give leakage. Det gælder blandt andet
subscription_cancel_date, type, reason, expiration_date,
first_campaign_day, last_campaign_day og continued_subscription. Grunden
til, at de bliver fjernet, er, at de enten direkte afslører udfaldet
eller ligger for tæt op ad target-variablen. Hvis vi beholdt dem, ville
modellen få information, den i praksis ikke burde have adgang til på
prediction-tidspunktet, og så ville performance blive kunstigt høj. Vi
beholder heller ikke pseudo_id, da det kun er en teknisk identifikator
og ikke en reel forklarende variabel.

Selve target-variablen i model 1 er churn, som bliver lavet til en
faktor med niveauerne 0 og 1. Herefter splitter vi datasættet i
træningsdata og testdata med en 80/20 fordeling, hvor vi bruger
stratificering på churn. Det gør vi for at sikre, at fordelingen mellem
churn og ikke-churn ligner hinanden i både train og test. Efter det
laver vi 5-fold cross validation på træningsdata, igen med
stratificering. Formålet med det er at få en mere stabil og troværdig
vurdering af modellernes performance under tuning.

I recipe-delen for model 1 forbereder vi data systematisk. Først fjerner
vi early_churn, fordi den variabel er direkte relateret til fremtidig
adfærd og derfor vil skabe leakage i churn-modellen. Derefter bruger vi
step_novel, så modellen kan håndtere nye kategorier i testdata. Vi laver
dummy-encoding af alle kategoriske variable med one-hot encoding, så
modellerne kan arbejde numerisk med dem. Herefter fjerner vi zero
variance variable, altså variable uden reel variation, og normaliserer
de numeriske variable. Til sidst bruger vi step_downsample(churn), fordi
churn-klasserne sandsynligvis er ubalancerede. Downsampling gør, at
majoritetsklassen reduceres i træningsdata, så modellerne ikke bare
lærer at gætte den største klasse hele tiden.

Vi tester fem forskellige klassifikationsmodeller. Den første er et
decision tree, hvor vi tuner tree_depth, min_n og cost_complexity. Den
anden er logistisk regression med regularisering via glmnet, hvor vi
tuner penalty og mixture. Den tredje er random forest med ranger, hvor
vi tuner mtry og min_n, mens antal træer er sat til 500. Den fjerde er
en SVM med radial basis function, hvor vi tuner cost og rbf_sigma. Den
femte er XGBoost, hvor vi tuner blandt andet antal træer, trædybde,
learning rate og mtry. På den måde sammenligner vi både simple,
fortolkelige og mere avancerede modeller.

Alle modeller bliver samlet i et workflow_set, så de kan køres igennem
den samme preprocessing pipeline. Derefter tuner vi dem med tune_grid på
vores cross validation folds. Vi bruger flere evalueringsmål: roc_auc,
accuracy, f_meas, sens og spec. Det er vigtigt, fordi accuracy alene
ofte er misvisende ved ubalancerede klasser. Vi vælger den bedste model
ud fra f_meas, da den balancerer precision og recall og derfor er særlig
relevant i en churn-case, hvor det er vigtigt både at finde churn-kunder
og undgå for mange falske alarmer.

Når den bedste model er fundet, henter vi de bedste hyperparametre og
finaliserer workflowet. Derefter laver vi last_fit på det oprindelige
split, så modellen bliver trænet på hele træningsdatasættet og evalueret
på testdatasættet. Til sidst indsamler vi metrics, laver en confusion
matrix og en ROC-curve. Confusion matrixen giver os et konkret billede
af, hvor mange kunder modellen klassificerer korrekt og forkert, mens
ROC-kurven viser modellens evne til at skelne mellem churn og ikke-churn
på tværs af thresholds.

Model 2 er bygget op på næsten samme måde, men her fokuserer vi kun på
kunder, som allerede har continued efter kampagnen, altså hvor churn ==
0. Formålet med denne model er at identificere early churn, altså kunder
som først fortsætter, men alligevel falder fra kort tid efter. Det gør
modellen mere forretningsmæssigt relevant, fordi Jyllands-Posten så ikke
kun kan forstå det første frafald, men også den gruppe af kunder, der
ser ud til at være vundet, men som stadig er ustabile.

I model 2 laver vi derfor et nyt datasæt early_data, hvor
target-variablen er early_churn. Vi splitter igen i train og test med
stratificering og laver 5-fold cross validation. I recipe’en fjerner vi
churn, fordi det er parent target og ikke skal bruges som predictor i
early churn-modellen. Ellers følger preprocessing stort set samme logik
som i model 1: håndtering af nye kategorier, dummy-encoding, fjernelse
af zero variance og normalisering. Her har vi valgt ikke at bruge
downsampling i den nuværende version, men det er kommenteret i koden, så
det kan tilføjes senere, hvis klasseubalancen viser sig at være et
større problem.

Vi genbruger de samme fem modeltyper, så vi kan sammenligne resultaterne
på tværs af de to opgaver. Også her vælger vi den bedste model på
baggrund af f_meas, finaliserer workflowet og evaluerer på
testdatasættet. Resultatet bliver igen vurderet med metrics og confusion
matrix.

Samlet set er styrken ved denne ML-opsætning, at den er systematisk,
sammenlignende og forholdsvis robust. Vi arbejder ikke kun med én model,
men tester flere forskellige algoritmer. Vi håndterer leakage bevidst,
laver preprocessing gennem recipes, bruger cross validation og
hyperparameter tuning, og evaluerer modellerne med flere relevante
metrics. Samtidig er modellen bygget direkte op omkring Jyllands-Postens
forretningsproblem, fordi vi både forudsiger det første churn efter
kampagnen og det efterfølgende early churn blandt de kunder, der i
første omgang bliver fastholdt. Det gør løsningen mere brugbar i
praksis, fordi resultaterne både kan bruges til at identificere
risikokunder og til at planlægge mere målrettede retention-indsatser.

## Kundeadfærdsanalyse

I dette afsnit kigger vi på kundeadfærd ud fra vores data i
behavior.csv. Formålet er at forstå, hvordan brugerne opfører sig på
siden, og om vi kan finde nogle mønstre, som kan bruges videre i forhold
til churn.

Først laver vi data om til kundeniveau, så hver kunde kun har én række.
Her laver vi nogle variable, som beskriver adfærden, fx hvor mange besøg
en bruger har (n_visits), hvor langt de scroller (avg_scroll), og om de
bruger mobil eller computer. Vi ser også på, hvor meget de er inde på
paywall indhold, hvor de kommer fra (search eller intern), og hvor mange
forskellige sider de besøger. Det giver et ret godt billede af, hvor
aktive og engagerede kunderne er.

Derefter standardiserer vi data og laver en PCA. Det gør vi for at gøre
data mere simpelt og samle informationen i færre variable, som stadig
forklarer det meste. På den måde bliver det nemmere at arbejde videre
med.

Efter det laver vi klyngeanalyse, hvor vi prøver at opdele kunderne i 3
grupper baseret på deres adfærd. Vi bruger både hierarkisk clustering og
k-means for at være mere sikre på vores opdeling. Når vi har klyngerne,
kigger vi på gennemsnit for hver gruppe, så vi kan forstå forskellene og
lave en profil af hver kundetype.

Til sidst tester vi, om der faktisk er forskelle mellem klyngerne med
ANOVA, og vi laver også nogle plots for at visualisere det.

Samlet set hjælper analysen os med at forstå kundeadfærd bedre og gør
det muligt at opdele kunderne i forskellige typer, som vi senere kan
bruge i vores churn analyse.

## Evaluering af kode

I denne del af projektet evaluerer vi vores Machine Learning-modeller
for at vurdere, hvor godt de faktisk kan forudsige churn. Vi bruger
flere forskellige metrics som accuracy, ROC-AUC, sensitivity og
F1-score. Grunden til, at vi ikke kun bruger én metric, er, at
datasættet er skævt fordelt, hvor der typisk er flere kunder, der ikke
churner, end kunder der churner. Derfor kan accuracy alene give et
misvisende billede af modellens performance.

Vi har især fokus på F1-score, fordi den balancerer mellem precision og
recall. I en forretningskontekst er det vigtigt både at identificere de
kunder, der faktisk churner (undgå false negatives), og samtidig undgå
at ramme for mange kunder forkert med retention-indsatser (false
positives). Hvis modellen fx overser churn-kunder, mister virksomheden
potentielle indtægter, og hvis den rammer forkert, kan det føre til
unødvendige marketingomkostninger.

Derudover bruger vi ROC-AUC til at vurdere modellens evne til at skelne
mellem churn og ikke-churn på tværs af forskellige thresholds.
Sensitivity er også relevant, da den viser, hvor stor en andel af
churn-kunderne modellen faktisk fanger.

Resultaterne viser, at ensemble-modeller som random forest og XGBoost
generelt performer bedst. Det giver god mening, da de er bedre til at
håndtere komplekse sammenhænge og mange variable i data. Samlet set
giver evalueringen et solidt grundlag for at vælge den mest brugbare
model i forhold til Jyllands-Postens forretningsbehov.

# Datavisualisering

I dette projekt spiller datavisualisering en central rolle, fordi det er
med til at omsætte vores analyser og modeller til noget, Jyllands-Posten
rent faktisk kan bruge i praksis. Når man arbejder med churn,
kundeadfærd og segmentering, kan resultaterne hurtigt blive tekniske og
svære at læse direkte ud fra tabeller eller modeloutput. Derfor bruger
vi både Shiny og Power BI til at visualisere data, så resultaterne
bliver mere overskuelige, interaktive og lettere at formidle til
virksomheden.

I vores kode arbejder vi med flere forskellige typer visualiseringer alt
efter, hvad vi gerne vil undersøge. I adfærdsanalysen bruger vi fx
histogrammer til at undersøge fordelingen af variabler som antal besøg,
scroll depth og antal unikke sider. Formålet med histogrammerne er at få
et overblik over, hvordan data fordeler sig, og om der fx er skævheder,
outliers eller meget store forskelle mellem kunderne. Det er vigtigt i
en tidlig fase, fordi det giver en bedre forståelse af datasættet og
hjælper os med at vurdere, hvordan data skal behandles videre.

Derudover bruger vi boxplots til at sammenligne forskelle mellem de
kundeklynger, vi finder i vores segmentering. I koden laver vi fx
boxplots for n_visits, avg_scroll, share_mobile og share_search fordelt
på de klynger, der er fundet med k-means. De diagrammer er gode, fordi
de ikke bare viser gennemsnit, men også spredning, median og eventuelle
outliers. Det gør det lettere at se, om en bestemt klynge fx har højere
aktivitet, større mobilandel eller mere trafik fra search end de andre
grupper. På den måde bliver det nemmere at lave profiler af
kundetyperne.

Vi bruger også PCA som en del af visualiseringen. Her laver vi først en
standardisering af data og derefter en Principal Component Analysis, så
vi kan reducere antallet af variable og samle informationen i færre
komponenter. Til dette bruger vi blandt andet screeplots og biplots.
Screeplottet hjælper os med at vurdere, hvor mange komponenter der giver
mening at arbejde videre med, fordi det viser, hvor meget variation hver
komponent forklarer. Biplottet gør det muligt at se relationen mellem
observationer og variable i et reduceret rum, hvilket giver en visuel
forståelse af, hvordan kundeadfærden hænger sammen. Det er især nyttigt
før klyngeanalysen, fordi vi kan få en idé om, om der faktisk er
naturlige grupper i data.

I forhold til selve segmenteringen bruger vi også visualisering i
forbindelse med hierarkisk clustering. Her plotter vi dendrogrammet fra
hclust, så vi kan se, hvordan kunderne grupperer sig, og hvor det giver
mening at skære træet for at få et bestemt antal klynger. Det er med til
at underbygge, hvorfor vi vælger fx 3 klynger i vores videre analyse.

Når vi går fra analyse til formidling, bruger vi Shiny til at gøre
visualiseringerne interaktive. Det betyder, at brugeren selv kan vælge
variable, filtre og visninger. Det gør løsningen mere fleksibel, fordi
Jyllands-Posten ikke bare ser et statisk billede, men selv kan udforske
data. I Shiny kan man fx forestille sig, at brugeren vælger en bestemt
kundeklynge og derefter ser udviklingen i churn, fordeling af adfærd
eller forskelle i abonnementsmønstre. Det giver meget mere værdi end en
fast rapport, fordi virksomheden selv kan stille spørgsmål til data og
få svar med det samme.

Power BI bruger vi mere til dashboards og ledelsesoverblik. Hvor Shiny
er god til interaktiv analyse, er Power BI stærk til at samle KPI’er og
vigtige resultater i et mere forretningsorienteret format. Her kan vi fx
vise churn-rate, andel continued subscription, early churn,
segmentfordelinger og udviklinger over tid i et dashboard. Vi kan også
bruge slicers og filtre, så Jyllands-Posten kan se resultater for
bestemte kundegrupper eller perioder. Diagrammer i Power BI kan fx være
søjlediagrammer til at sammenligne churn mellem segmenter,
linjediagrammer til udvikling over tid og kort eller tabeller til at
vise mere detaljeret information.

Det vigtige er derfor ikke kun, at vi visualiserer data, men også
hvordan vi gør det. Histogrammer hjælper os med at forstå fordelingen i
data. Boxplots hjælper os med at sammenligne grupper. Screeplots,
biplots og dendrogrammer hjælper os med at forstå vores PCA og
klyngeanalyse. Shiny giver mulighed for interaktiv udforskning, mens
Power BI giver et hurtigt og professionelt overblik over de vigtigste
resultater.

Samlet set er datavisualisering en meget vigtig del af projektet, fordi
det binder analyse og forretning sammen. Det gør vores resultater mere
forståelige og mere anvendelige for Jyllands-Posten. Ved at kombinere
kodebaserede visualiseringer i R med interaktive løsninger i Shiny og
dashboards i Power BI får vi både en analytisk og en praktisk måde at
arbejde med resultaterne på. Det gør, at vores projekt ikke kun viser,
hvad modellen kan, men også hvordan indsigterne kan bruges i praksis.

## Evaluering af forretningsmæssige fordele

I en forretningsmæssig sammenhæng kan denne analyse direkte være med til
at adressere Jyllands Postens problem med høj churn efter
kampagneperioder. Ved at bruge Machine Learning til at forudsige churn,
får virksomheden mulighed for at identificere hvilke kunder, der er i
risiko for at opsige deres abonnement allerede inden det sker. Det gør
det muligt at arbejde proaktivt i stedet for reaktivt.

Samtidig giver analysen indsigt i, hvilke faktorer der driver churn. Ved
at kombinere abonnementsdata og adfærdsdata kan Jyllands Posten forstå,
hvilke typer kunder der churner, og hvad der kendetegner dem. Fx kan det
være lav aktivitet, få besøg eller manglende engagement med indhold.
Denne viden gør det muligt at målrette indsatsen, så man ikke bruger
ressourcer på alle kunder, men fokuserer på dem med størst risiko.

Kundesegmenteringen spiller også en vigtig rolle, da den opdeler
kunderne i forskellige grupper baseret på deres adfærd. Det gør det
muligt at tilpasse både kommunikation, tilbud og onboarding. Fx kan nye
kunder med lav aktivitet få ekstra hjælp til at komme i gang, mens mere
aktive kunder kan få mere relevant indhold eller premium tilbud. På den
måde kan Jyllands-Posten skabe mere værdi for den enkelte kunde og
dermed øge sandsynligheden for fastholdelse.

Derudover gør visualiseringerne i Shiny og Power BI det muligt at
omsætte analysen til et konkret værktøj for forretningen. I stedet for
kun at have tekniske modelresultater, får Jyllands Posten et dashboard,
hvor de kan følge churn, identificere risikokunder og se mønstre i data.
et gør løsningen anvendelig for ikke-tekniske brugere og understøtter
bedre beslutningstagning. Ud fra det kan det konkluderes, at Jyllands
Posten kan arbejde mere datadrevet med både fastholdelse og fremtidige
kampagner. I stedet for at fokusere på volumen af nye abonnenter, kan de
i højere grad fokusere på kvaliteten af kunderne og deres langsigtede
værdi. Dette kan være med til at reducere churn, øge kundeloyaliteten og
skabe en mere bæredygtig abonnementsforretning.

# Kode

## Datarensning

```{r Datarensning}
pacman::p_load(tidyverse, lubridate, forcats, readr)

# 1. Indlæs data
cancellation <- read.csv("data/cancellation.csv")
subscription <- read.csv("data/subscription_v2.csv", sep = ";")

# Sæt import_date baseret på nyeste data i filen
import_date <- as.Date("2026-03-24")

# 2. Behold seneste observation pr. bruger
cancellation <- cancellation %>%
  mutate(expiration_date = ymd(expiration_date)) %>%
  group_by(pseudo_id) %>%
  slice_max(expiration_date, n = 1, with_ties = FALSE) %>%
  ungroup()

subscription <- subscription %>%
  mutate(subscription_cancel_date = dmy(subscription_cancel_date)) %>%
  group_by(pseudo_id) %>%
  slice_max(subscription_cancel_date, n = 1, with_ties = FALSE) %>%
  ungroup()

# 3. Merge + churn logik
merged_data <- subscription %>%
  left_join(cancellation, by = "pseudo_id") %>%
  mutate(
    subscription_cancel_date = as.Date(subscription_cancel_date),
    first_campaign_day = dmy(first_campaign_day),
    last_campaign_day = dmy(last_campaign_day),
    expiration_date = as.Date(expiration_date)
  ) %>%
  mutate(
    churn = case_when(
      is.na(expiration_date) ~ 0,
      expiration_date <= last_campaign_day ~ 1,
      expiration_date > last_campaign_day ~ 0
    )
  ) %>%
  mutate(
    continued_subscription = 1 - churn
  ) %>%
  mutate(
    early_churn = case_when(
      continued_subscription == 1 &
        !is.na(expiration_date) &
        expiration_date <= last_campaign_day + 90 ~ 1,
      continued_subscription == 1 ~ 0,
      continued_subscription == 0 ~ 0
    )
  )

# 4. Feature engineering
model_data <- merged_data %>%
  mutate(
    # Parse datoer
    order_date  = as.Date(ymd_hms(order_date)),
    birthdate   = as.Date(parse_date_time(birthdate, orders = c("dmy", "ymd", "mdy"))),
    usr_created = dmy(usr_created),
    
    # Afledte variable
    age = as.numeric(import_date - birthdate) / 365,
    kundetid_dage = as.numeric(order_date - usr_created)
  ) %>%
  
  # Fjern ugyldige observationer
  filter(
    !is.na(birthdate),
    !is.na(usr_created),
    !is.na(order_date),
    previous_trials <= 100,
    age >= 15,
    age <= 105,
    kundetid_dage >= 0
  ) %>%
  
  # Rens kategoriske variable
  mutate(
    churn = factor(churn),
    type = fct_na_value_to_level(factor(type), "Ingen afmelding"),
    reason = fct_na_value_to_level(factor(reason), "Ingen afmelding"),
    koen = fct_recode(factor(koen), "Ikke oplyst" = ""),
    permission_given_order = factor(permission_given_order),
    permission_given_today = factor(permission_given_today),
    
    permission_given_order = factor(if_else(permission_given_order == "true", 1, 0)),
    permission_given_today = factor(if_else(permission_given_today == "true", 1, 0)),
    
    expiration_date = replace_na(expiration_date, as.Date("3000-01-01"))
  ) %>%
  
  # Kundelevetid grupper
  mutate(
    kundetid_gruppe = case_when(
      kundetid_dage <= 7 ~ "0-7 dage",
      kundetid_dage <= 30 ~ "8-30 dage",
      kundetid_dage <= 180 ~ "1-6 måneder",
      TRUE ~ "6+ måneder"
    ) %>% factor()
  ) %>%
  
  # Fjern hjælpe-variable og rå datoer
  select(
    -kundetid_dage,
    -order_date,
    -birthdate,
    -usr_created,
  )

# 5. Tjek resultatet
glimpse(model_data)

# Overblik over churn
model_data %>%
  count(churn) %>%
  mutate(prop = n / sum(n))

summary(model_data$account_active_days)
summary(subscription$account_active_days)

model_data %>%
  count(account_active_days, sort = TRUE) %>%
  head(20)

model_data %>%
  group_by(churn) %>%
  summarise(
    mean = mean(account_active_days),
    median = median(account_active_days),
    sd = sd(account_active_days)
  )

# Outlier tjek - dem har vi fjernet fra model_data
outliers <- merged_data %>%
  mutate(
    order_date  = as.Date(ymd_hms(order_date)),
    birthdate   = as.Date(parse_date_time(birthdate, orders = c("dmy", "ymd", "mdy"))),
    usr_created = dmy(usr_created),
    
    age = as.numeric(Sys.Date() - birthdate) / 365,
    kundetid_dage = as.numeric(order_date - usr_created)
  ) %>%
  filter(
    age < 15 | age > 105 |
      kundetid_dage < 0 |
      is.na(age) |
      is.na(kundetid_dage)
  ) %>%
  select(pseudo_id, birthdate, age, usr_created, order_date, kundetid_dage)

# Kig outliers
glimpse(outliers)

# Gem data
saveRDS(model_data, "data/model_data.rds")

```

## Klyngeanalyse

```{r Klyngeanalyse}
pacman::p_load(tidyverse, DataExplorer, ggpubr)

# Load data
behavior <- read.csv("data/behavior.csv")
model_data <- readRDS("data/model_data.rds")

# Vi formaterer data så vi kan join det med vores model_data
customer_behavior <- behavior %>%
  group_by(pseudo_id) %>%
  summarise(
    n_visits = n(),
    avg_scroll = mean(scroll_depth, na.rm = TRUE),
    share_mobile = mean(dvce_type == "Mobile"),
    share_desktop = mean(dvce_type == "Computer"),
    share_restricted = mean(page_restricted == "yes"),
    share_search = mean(refr_medium == "search"),
    share_internal = mean(refr_medium == "internal"),
    n_unique_pages = n_distinct(webpage_id)
  )

saveRDS(customer_behavior, "data/coolbehavior.rds")

# Vi vælger værdier fra model_data som skal bruges til klyngeanalysen til join
subscription_features <- model_data %>%
  select(
    pseudo_id,
    account_active_days,
    previous_subscriptions,
    previous_campaigns,
    previous_trials,
    newsletters_before_order,
    newsletters_after_order,
    churn
  )

# Vi joiner tabellerne sammen til klyngeanalysen
customer_df <- subscription_features %>%
  left_join(customer_behavior, by = "pseudo_id")

# Indsæt 0 i stedet for NA for de 70 "Spøgelses-brugere"
# Siden der er nogle brugere som ikke har behavior værdier,
# sætter vi dem til 0 for at beholde rækkerne
customer_df <- customer_df %>%
  mutate(across(
    c(n_visits, n_unique_pages, avg_scroll, starts_with("share_")),
    ~replace_na(.x, 0)
  ))

# check om vi har NA værdier
colSums(is.na(customer_df))

# Nu fjerner vi pseudo_ID
cluster_input <- customer_df %>%
  select(-pseudo_id, -churn) 

# Tjek data som ryger ind i modellen
glimpse(cluster_input)

# Tjek eventuelt histogram over tallene
plot_histogram(cluster_input)

# Kør scale til klyngeanalysen
customer_scaled <- scale(cluster_input)

# Principal component analyse
pca <- prcomp(customer_scaled, scale = TRUE)

summary(pca)

screeplot(pca, type = "line")
abline(h = 1, col = "red", lty = 3)

biplot(pca, scale = 0)

# Hierakisk clustering

# hc_complete <- hclust(dist(pca$x[,1:4]), method = "complete")
# plot(hc_complete)
# 
# customer_df <- customer_df %>%
#   filter(complete.cases(select(., -pseudo_id, -churn)))
# 
# customer_df$cluster_hc <- cutree(hc_complete, 5)
# 
# table(customer_df$cluster_hc)

hc_ward <- hclust(dist(pca$x[,1:4]), method = "ward.D2")
plot(hc_ward)

customer_df <- customer_df %>%
  filter(complete.cases(select(., -pseudo_id, -churn)))

customer_df$cluster_hc <- cutree(hc_ward, 5)

table(customer_df$cluster_hc)

# K-means clustering
set.seed(8)

km <- kmeans(pca$x[,1:4], centers = 5, nstart = 20)

customer_df$cluster_km <- km$cluster

table(customer_df$cluster_km)

# compare methods
table(customer_df$cluster_km, customer_df$cluster_hc)

# Klyngeprofilering
customer_df$cluster_km <- as.factor(customer_df$cluster_km)

cluster_profile <- customer_df %>%
  group_by(cluster_km) %>%
  summarise(across(where(is.numeric), mean, na.rm = TRUE))

# Visualisering
ggboxplot(customer_df, x = "cluster_km", y = "n_visits",
          color = "cluster_km")

ggboxplot(customer_df, x = "cluster_km", y = "avg_scroll",
          color = "cluster_km")

ggboxplot(customer_df, x = "cluster_km", y = "account_active_days",
          color = "cluster_km")

ggboxplot(customer_df, x = "cluster_km", y = "previous_subscriptions",
          color = "cluster_km")

# ANOVA tests
summary(aov(n_visits ~ cluster_km, data = customer_df))
summary(aov(avg_scroll ~ cluster_km, data = customer_df))

summary(aov(account_active_days ~ cluster_km, data = customer_df))
summary(aov(previous_subscriptions ~ cluster_km, data = customer_df))
summary(aov(previous_campaigns ~ cluster_km, data = customer_df))
summary(aov(previous_trials ~ cluster_km, data = customer_df))
summary(aov(newsletters_before_order ~ cluster_km, data = customer_df))
summary(aov(newsletters_after_order ~ cluster_km, data = customer_df))

# Churn analyse
churn_by_cluster <- customer_df %>%
  group_by(cluster_km) %>%
  summarise(
    churn_rate = mean(churn == 1, na.rm = TRUE),
    n = n()
  )

print(churn_by_cluster)

# Print summary af klynger
cluster_summary_long <- customer_df %>%
  group_by(cluster_km) %>%
  summarise(across(where(is.numeric), \(x) mean(x, na.rm = TRUE))) %>%
  pivot_longer(cols = -cluster_km, names_to = "variable", values_to = "mean_value") %>%
  pivot_wider(names_from = cluster_km, names_prefix = "Cluster_", values_from = mean_value)

print(cluster_summary_long, n = 50)

# definering af 5 labels baseret på profilerne
customer_df <- customer_df %>%
  mutate(cluster_label = case_when(
    cluster_km == 1 ~ "Power-brugeren (Mest mobil)",
    cluster_km == 2 ~ "Desktop-traditionalisten",
    cluster_km == 3 ~ "Veteranen (Høj historik)",
    cluster_km == 4 ~ "Mobil-nykommeren",
    cluster_km == 5 ~ "Spøgelses-brugeren (Lav aktivitet)",
    TRUE ~ "Andet"
  ))

# Tjek den nye fordeling
table(customer_df$cluster_label, customer_df$churn)

# Gem mapping til din Tidymodels model
cluster_mapping <- customer_df %>% 
  select(pseudo_id, cluster_label)

saveRDS(cluster_mapping, "data/cluster_mapping.rds")

# Tjek fordelingen
table(customer_df$cluster_label)
```

## Churn model

```{r Tidymodels churn model}
pacman::p_load(
  tidyverse, tidymodels, themis, ranger, glmnet,
  kernlab, kknn, xgboost, naivebayes, rpart, future, vip
)

# Indlæs data
model_data <- readRDS("data/model_data.rds")
cluster_mapping <- readRDS("data/cluster_mapping.rds")
coolbehavior <- readRDS("data/coolbehavior.rds")

### dashboard data til power BI
final_dashboard_data <- model_data %>%
  left_join(cluster_mapping, by = "pseudo_id")

final_dashboard_data$age <- round(final_dashboard_data$age)

merged_dashboard_data <- final_dashboard_data %>%
  left_join(coolbehavior, by = "pseudo_id")

# Indsæt 0 i stedet for NA for de 70 "Spøgelses-brugere" 
merged_dashboard_data <- merged_dashboard_data %>%
  mutate(across(
    c(n_visits, n_unique_pages, avg_scroll, starts_with("share_")),
    ~replace_na(.x, 0)
  ))

write_csv(merged_dashboard_data, "data/dashboard_data.csv")

# Join cluster labels and clean initial data
model_data_clean <- model_data %>%
  left_join(cluster_mapping, by = "pseudo_id") %>%
  mutate(cluster_label = as.factor(cluster_label)) %>%
  select(
    -pseudo_id,
    -subscription_cancel_date,
    -type,
    -reason,
    -expiration_date,
    -order_trackertag,
    -first_campaign_day,
    -last_campaign_day,
    -continued_subscription
  ) %>%
  mutate(churn = factor(churn, levels = c("1", "0")))

# Tjek data
glimpse(model_data_clean)

# Churn fordeling
model_data_clean %>%
  count(churn) %>%
  mutate(prop = n / sum(n))

# Gem data
saveRDS(model_data_clean, "data/model_data_clean.rds")

# Split
set.seed(8)
split <- initial_split(model_data_clean, prop = 0.8, strata = churn)
train_data <- training(split)
test_data  <- testing(split)

# CV
folds <- vfold_cv(train_data, v = 5, strata = churn)

# Recipe
rec <- recipe(churn ~ ., data = train_data) %>%
  step_rm(early_churn) %>%
  step_novel(all_nominal_predictors()) %>%
  step_dummy(all_nominal_predictors(), one_hot = TRUE) %>%
  step_zv(all_predictors()) %>%
  step_normalize(all_numeric_predictors()) %>% 
  step_smote(churn)
# step_upsample(churn)
# step_downsample(churn)

# Models
decision_tree_spec <- decision_tree(
  tree_depth = tune(),
  min_n = tune(),
  cost_complexity = tune()
) %>%
  set_engine("rpart") %>%
  set_mode("classification")

log_reg_spec <- logistic_reg(
  penalty = tune(),
  mixture = tune()
) %>%
  set_engine("glmnet") %>%
  set_mode("classification")

rand_forest_spec <- rand_forest(
  mtry = tune(),
  min_n = tune(),
  trees = 500
) %>%
  set_engine("ranger", importance = "permutation") %>%
  set_mode("classification")

svm_rbf_spec <- svm_rbf(
  cost = tune(),
  rbf_sigma = tune()
) %>%
  set_engine("kernlab") %>%
  set_mode("classification")

xgb_spec <- boost_tree(
  trees = tune(),
  tree_depth = tune(),
  learn_rate = tune(),
  mtry = tune()
) %>%
  set_engine("xgboost") %>%
  set_mode("classification")

# Workflow
workflow_set_obj <- workflow_set(
  preproc = list(rec = rec),
  models = list(
    decision_tree = decision_tree_spec,
    logistic_reg  = log_reg_spec,
    rand_forest   = rand_forest_spec,
    svm_rbf       = svm_rbf_spec,
    xgboost       = xgb_spec
  )
)

metrics <- metric_set(roc_auc, accuracy, f_meas, sens, spec)


# Train
plan(multisession)

set.seed(8)

results <- suppressMessages(suppressWarnings(
  workflow_set_obj %>%
    workflow_map(
      "tune_grid",
      resamples = folds,
      grid = 10,
      metrics = metrics,
      verbose = FALSE,
      control = control_grid(
        save_pred = TRUE,
        save_workflow = TRUE
      )
    )
))

plan(sequential)

# Best model
best_model_id <- results %>%
  rank_results(select_best = TRUE) %>%
  filter(.metric == "f_meas") %>%
  slice_max(mean, n = 1) %>%
  pull(wflow_id)

best_tuned <- results %>%
  extract_workflow_set_result(best_model_id) %>%
  select_best(metric = "f_meas")

final_wf <- results %>%
  extract_workflow(best_model_id) %>%
  finalize_workflow(best_tuned)

# Final evaluation
final_fit <- final_wf %>%
  last_fit(split, metrics = metrics)

collect_metrics(final_fit)

test_preds <- collect_predictions(final_fit)

test_preds %>%
  conf_mat(truth = churn, estimate = .pred_class)

test_preds %>%
  roc_curve(truth = churn, .pred_1) %>%
  autoplot()

best_model_id

final_fit %>% 
  extract_fit_parsnip() %>% 
  vip(num_features = 20) +
  theme_minimal() +
  labs(title = "What Drives Churn?",
       subtitle = "Variables ranked by Importance (Random Forest)")


# MODEL 2: EARLY CHURN

# Only customers who continued
early_data <- model_data_clean %>%
  filter(churn == "0") %>%
  mutate(early_churn = factor(early_churn, levels = c("0", "1")))

# Split
set.seed(8)
split_early <- initial_split(early_data, prop = 0.8, strata = early_churn)
train_early <- training(split_early)
test_early  <- testing(split_early)

# CV
folds_early <- vfold_cv(train_early, v = 5, strata = early_churn)

# Recipe
rec_early <- recipe(early_churn ~ ., data = train_early) %>%
  step_rm(churn) %>%  # remove parent target
  step_novel(all_nominal_predictors()) %>%
  step_dummy(all_nominal_predictors(), one_hot = TRUE) %>%
  step_zv(all_predictors()) %>%
  step_normalize(all_numeric_predictors())
#  step_downsample(early_churn)

# Workflow (reuse same models!)
workflow_set_early <- workflow_set(
  preproc = list(rec = rec_early),
  models = list(
    decision_tree = decision_tree_spec,
    logistic_reg  = log_reg_spec,
    rand_forest   = rand_forest_spec,
    svm_rbf       = svm_rbf_spec,
    xgboost       = xgb_spec
  )
)

# Train
plan(multisession)

set.seed(8)
results_early <- workflow_set_early %>%
  workflow_map(
    "tune_grid",
    resamples = folds_early,
    grid = 10,
    metrics = metrics
  )

plan(sequential)

# Best model
best_model_id_early <- results_early %>%
  rank_results(select_best = TRUE) %>%
  filter(.metric == "f_meas") %>%
  slice_max(mean, n = 1) %>%
  pull(wflow_id)

best_tuned_early <- results_early %>%
  extract_workflow_set_result(best_model_id_early) %>%
  select_best(metric = "f_meas")

final_wf_early <- results_early %>%
  extract_workflow(best_model_id_early) %>%
  finalize_workflow(best_tuned_early)

# Final evaluation
final_fit_early <- final_wf_early %>%
  last_fit(split_early, metrics = metrics)

collect_metrics(final_fit_early)

test_preds_early <- collect_predictions(final_fit_early)

test_preds_early %>%
  conf_mat(truth = early_churn, estimate = .pred_class)

best_model_id_early

final_fit_early %>% 
  extract_fit_parsnip() %>% 
  vip(num_features = 20) +
  theme_minimal() +
  labs(title = "What Drives Early Churn?",
       subtitle = "Variables ranked by Importance (Decision Tree)")


# Best og worst case definition
# Extract fitted workflows
churn_model <- extract_workflow(final_fit)
early_model <- extract_workflow(final_fit_early)

scenarier <- tibble(
  case = c("Best case", "Average case", "Worst case"),
  
  # numeric
  account_active_days = c(2000, 450, 5),
  age = c(70, 45, 22),
  previous_subscriptions = c(1, 2, 0),
  previous_campaigns = c(1, 2, 0),
  previous_trials = c(0, 10, 0),
  newsletters_before_order = c(1, 2, 0),
  newsletters_after_order = c(1, 2, 0),
  
  # Kategoriske værdier
  koen = factor(
    c("Mand", "Mand", "Mand"),
    levels = levels(model_data_clean$koen)
  ),
  
  kundetid_gruppe = factor(
    c("6+ måneder", "6+ måneder", "0-7 dage"),
    levels = levels(model_data_clean$kundetid_gruppe)
  ),
  
  cluster_label = factor(
    c(
      "Veteranen (Høj historik)",
      "Desktop-traditionalisten",
      "Mobil-nykommeren"
    ),
    levels = levels(model_data_clean$cluster_label)
  ),
  
  permission_given_order = factor(
    c("1", "1", "0"),
    levels = levels(model_data_clean$permission_given_order)
  ),
  
  permission_given_today = factor(
    c("1", "0", "0"),
    levels = levels(model_data_clean$permission_given_today)
  ),
  churn = factor(c("0", "0", "0"), levels = c("1", "0")),
  early_churn = c(0, 0, 0)
)
# Forudseelser
# Main churn model
p_churn <- predict(
  churn_model,
  scenarier,
  type = "prob"
) %>%
  select(churn_prob = .pred_1)

# Early churn model
p_early <- predict(
  early_model,
  scenarier,
  type = "prob"
) %>%
  select(early_prob = .pred_1)

# Kombiner resultater med bind_cols
scenario_results <- bind_cols(
  scenarier,
  p_churn,
  p_early
) %>%
  mutate(
    total_risk =
      churn_prob +
      (1 - churn_prob) * early_prob
  ) %>%
  mutate(
    across(
      c(churn_prob, early_prob, total_risk),
      ~ round(.x * 100, 1)
    )
  ) %>%
  arrange(total_risk) %>%
  select(
    case,
    total_risk,
    churn_prob,
    early_prob,
    everything()
  )

print(scenario_results, width = Inf)

```



## Neural network churn model

Åbn https://colab.research.google.com/, lav "New Notebook" og importer
JP_NN2.ipynb. Derefter skal subscription_v2.csv og cancellation.csv
indsættes i Filer under "sample_data". Derefter kan koden køres.

Vi har her en rensningsblok og derefter fire modeller der i alt fylder 16000 tegn inkl. mellemrum.

Model 01 fungerer som en baseline og er implementeret som et simpelt neuralt netværk ved brug af Keras Sequential API. I koden ses dette bl.a. ved et enkelt skjult lag (Dense(..., activation='relu')) med L2-regularisering samt et outputlag med sigmoid-aktivering. Modellen kompileres med adam og binary_crossentropy. Formålet er at etablere et sammenligningsgrundlag uden brug af avancerede teknikker.

Model 02 udvider baseline-modellen ved at inkludere flere skjulte lag, eksempelvis Dense(64) og Dense(32), samt BatchNormalization(). Dette øger modellens kapacitet til at lære mere komplekse mønstre i data og bidrager samtidig til en mere stabil træningsproces. Modellen repræsenterer derfor en mere avanceret arkitektur end Model 01.

Model 03 fokuserer på håndtering af ubalancerede data ved brug af SMOTE, hvilket i koden ses ved SMOTE().fit_resample(X_train, y_train). Denne metode skaber et mere balanceret træningsdatasæt ved at generere syntetiske observationer af minoritetsklassen. Selve netværksarkitekturen minder om de tidligere modeller, men træningen foregår på et forbedret datagrundlag, hvilket styrker modellens evne til at identificere churn-kunder.

Model 04 anvender SMOTENC (SMOTENC(categorical_features=...)) som oversampling-teknik. Denne metode tager højde for både numeriske og kategoriske variabler og skaber dermed mere realistiske syntetiske observationer sammenlignet med standard SMOTE. Modellen kombinerer derfor en neural netværksarkitektur med en mere avanceret tilgang til håndtering af datasæt-ubalance.

Til sidst vurderes modellerne samlet ved hjælp af ROC-kurver, confusion matrices og centrale performance-mål såsom AUC, recall og accuracy.

Resultaterne viser, at Model 04 (SMOTENC) opnår den bedste samlede performance med den højeste AUC på 0,792 samt den højeste recall på 0,783. Det betyder, at modellen er bedst til at identificere churn-kunder, hvilket ofte er det vigtigste mål i churn-prediktion, da det er mere værdifuldt at fange flest mulige potentielle kunder, der risikerer at forlade virksomheden.

Model 01 (Baseline) præsterer overraskende stærkt med en AUC på 0,779 og den højeste accuracy på 0,694, hvilket indikerer, at den simple model fortsat er konkurrencedygtig. Model 03 (SMOTE) opnår samme AUC på 0,779, men en højere recall på 0,755, hvilket viser, at SMOTE forbedrer modellens evne til at identificere churn-kunder på bekostning af en mindre reduktion i accuracy.

Model 02 (Complex) opnår de svageste resultater med en AUC på 0,759 og en recall på 0,613, hvilket tyder på, at øget modelkompleksitet alene ikke nødvendigvis fører til bedre performance. Tværtimod peger resultaterne på, at håndtering af datasæt-ubalance har større betydning end en mere kompleks netværksarkitektur.

Samlet set fremstår Model 04 (SMOTENC) som den stærkeste model, da den både leverer den bedste samlede diskriminationsevne (AUC) og den højeste recall. Resultaterne understreger dermed, at avancerede metoder til håndtering af ubalancerede data kan have en væsentlig positiv effekt på churn-prediktion.
